---
title: "Inclusão/exclusão produtiva: Comparação entre<br>os Censos Agropecuários de 2006 e 2017"
output:
  rmdformats::html_docco:
  prettydoc::html_pretty: default
---

```{r setup, include=FALSE}
library(knitr)
library(rmdformats)

## Global options
options(max.print="75")
opts_chunk$set(echo=FALSE,
               cache=TRUE,
               prompt=FALSE,
               tidy=TRUE,
               comment=NA,
               message=FALSE,
               warning=FALSE)
opts_knit$set(width=75)
```




```{r Pacotes, message=FALSE, warning=FALSE, include=FALSE}
#pacotes

#install.packages(c("ggthemes", "ggpubr", "readr", "readxl", "rstatix", "sp", "sf", "tmap", "leaflet", "arsenal", "knitr", "plotly", "kableExtra", "prettydoc", "rmdformats", "knitr", "scales", "esquisse", "pacman"))

#install.packages(c(	"broom", "cli", "crayon" , "dbplyr", "dplyr", "forcats", "ggplot2", "haven", "hms", "httr", "jsonlite", "lubridate", "magrittr", "modelr", "pillar", "purrr", "readr", "readxl", "reprex", "rlang", "rstudioapi", "rvest", "stringr", "tibble", "tidyr", "xml2"))

##install.packages("factoextra")
##install.packages("qwraps2")

pacman::p_load(ggthemes, ggpubr, tidyverse, readr, readxl, esquisse, rstatix, sp, sf, tmap, leaflet, arsenal, knitr, plotly, kableExtra, prettydoc, rmdformats, knitr, scales, broom, cli, crayon , dbplyr, dplyr, forcats, ggplot2, haven, hms, httr, jsonlite, lubridate, magrittr, modelr, pillar, purrr, readr, readxl, reprex, rlang, rstudioapi, rvest, stringr, tibble, tidyr, xml2, factoextra, qwraps2) 



options(scipen=999)

```


```{r COD_Tabelas, message=FALSE, warning=FALSE, include=FALSE}
#### TABELAS -----------------

TABELA4 <- read_excel("data/tabelas/micro_meso_uf_macro_brasil/6884_pessoalocupado+niveis.xlsx", na = "X") 
TABELA4$COD[TABELA4$NIVEL == "BR"] <- 000

TABELA7 <- read_excel("data/tabelas/micro_meso_uf_macro_brasil/6901_num-estab-rendas+niveis.xlsx", na = "X") 
TABELA7$COD[TABELA7$NIVEL == "BR"] <- 000
TABELA7 <- TABELA7 %>%
  select(., -NIVEL) %>% 
  select(., -LOCALIZACAO)

TABELA8 <- read_excel("data/tabelas/micro_meso_uf_macro_brasil/6901_valorreceitas+niveis.xlsx", na = "X") 
TABELA8$COD[TABELA8$NIVEL == "BR"] <- 000
TABELA8 <- TABELA8 %>%
  select(., -NIVEL) %>% 
  select(., -LOCALIZACAO)

TABELA10 <- read_excel("data/tabelas/micro_meso_uf_macro_brasil/6788_totalestabelecimentos+niveis.xlsx", na = "X") 
TABELA10$COD[TABELA10$NIVEL == "BR"] <- 000
TABELA10 <- TABELA10 %>%
  select(., -NIVEL) %>% 
  select(., -LOCALIZACAO)

TABELA2 <- read_excel("data/tabelas/micro_meso_uf_macro_brasil/6878_areaestabelecimentos+niveis.xlsx", na = "X") 
TABELA2$COD[TABELA2$NIVEL == "BR"] <- 000
TABELA2 <- TABELA2 %>% #deletando colunas pra que elas não fiquem duplicadas quando for juntar as tabelas
  select(., -NIVEL) %>% 
  select(., -LOCALIZACAO)



TABELA4_06 <- read_excel("data/tabelas/micro_meso_uf_macro_brasil/2006_1113_ocupados.xlsx", na = "X") 
TABELA4_06$COD[TABELA4_06$NIVEL == "BR"] <- 000
TABELA4_06 <- TABELA4_06 %>%
  select(., -NIVEL) %>% 
  select(., -LOCALIZACAO)

TABELA8_06 <- read_excel("data/tabelas/micro_meso_uf_macro_brasil/2006_1116_rendimentosTODOS.xlsx", na = "X") 
TABELA8_06$COD[TABELA8_06$NIVEL == "BR"] <- 000
TABELA8_06 <- TABELA8_06 %>%
  select(., -NIVEL) %>% 
  select(., -LOCALIZACAO)

TABELA2_06 <- read_excel("data/tabelas/micro_meso_uf_macro_brasil/2006_1112_totalestabelecimentos+areas+niveis.xlsx", na = "X") 
TABELA2_06$COD[TABELA2_06$NIVEL == "BR"] <- 000
TABELA2_06 <- TABELA2_06 %>% #deletando colunas pra que elas não fiquem duplicadas quando for juntar as tabelas
  select(., -NIVEL) %>% 
  select(., -LOCALIZACAO)


```


```{r COD_Procedimentos com as tabelas, message=FALSE, warning=FALSE, include=FALSE}
#### PROCEDIMENTOS COM AS TABELAS -----------------

#Join de todas as tabelas 
IP_todastabelas <- TABELA4 %>% 
  left_join(., TABELA7, by = "COD") %>%
  left_join(., TABELA8, by = "COD") %>%
  left_join(., TABELA10, by = "COD") %>%
  left_join(., TABELA2, by = "COD") %>%
  
  left_join(., TABELA4_06, by = "COD") %>%
  left_join(., TABELA8_06, by = "COD") %>%
  left_join(., TABELA2_06, by = "COD") 


#Filtragem por recorte geográfico

IP_microrregioes <- IP_todastabelas %>% filter(NIVEL == "MI")
IP_mesorregioes <- IP_todastabelas %>% filter(NIVEL == "ME")
IP_estados <- IP_todastabelas %>% filter(NIVEL == "UF")
IP_macrorregioes <- IP_todastabelas %>% filter(NIVEL == "GR")
IP_brasil <- IP_todastabelas %>% filter(NIVEL == "BR")


#Criando colunas de código do estado e da região 
IP_microrregioes <- IP_microrregioes %>%
  mutate(COD_ESTADO = COD, 
         COD_REGIAO = COD)
IP_microrregioes$COD_ESTADO <- substr(IP_microrregioes$COD_ESTADO, 0, 2)
IP_microrregioes$COD_REGIAO <- substr(IP_microrregioes$COD_REGIAO, 0, 1)
IP_microrregioes$COD_REGIAO[IP_microrregioes$COD_REGIAO == "1"] <- "Norte"
IP_microrregioes$COD_REGIAO[IP_microrregioes$COD_REGIAO == "2"] <- "Nordeste"
IP_microrregioes$COD_REGIAO[IP_microrregioes$COD_REGIAO == "3"] <- "Sudeste"
IP_microrregioes$COD_REGIAO[IP_microrregioes$COD_REGIAO == "4"] <- "Sul"
IP_microrregioes$COD_REGIAO[IP_microrregioes$COD_REGIAO == "5"] <- "Centro-Oeste"


IP_mesorregioes <- IP_mesorregioes %>%
  mutate(COD_ESTADO = COD, 
         COD_REGIAO = COD)
IP_mesorregioes$COD_ESTADO <- substr(IP_mesorregioes$COD_ESTADO, 0, 2)
IP_mesorregioes$COD_REGIAO <- substr(IP_mesorregioes$COD_REGIAO, 0, 1)


```

```{r COD_Novas colunas, message=FALSE, warning=FALSE, include=FALSE}
#### CÁLCULO DAS PORCENTAGENS -----------------



IP_microrregioes_final <- IP_microrregioes %>%
  mutate(
    NIVEL = NIVEL,
    COD = COD,
    COD_ESTADO = COD_ESTADO,
    COD_REGIAO = COD_REGIAO,
    LOCALIZACAO = LOCALIZACAO,
    
##a partir daqui, método para calcular os rendimentos dos estabelecimentos + RENDIMENTOS FORA DO ESTABELECIMENTO (SEM CONSIDERAR RENDAS DE PROGRAMAS E POLÍTICAS)

    # R_NEST_T = R_NEST_T_TOT     ,
    # R_NEST_NAF = R_NEST_T_TOT - R_NEST_AF_TOT     ,
    # R_NEST_AF = R_NEST_AF_TOT     ,
    # R_06_NEST_T = R_06_NEST_T     ,
    # R_06_NEST_NAF = R_06_NEST_NAF     ,
    # R_06_NEST_AF = R_06_NEST_AF     ,
    # 
    # 
    # R_VALOR_T = (R_VALOR_T_1 + R_VALOR_T_2 + R_VALOR_T_302) / 12 ,
    # R_VALOR_NAF = (R_VALOR_T_1 - R_VALOR_AF_1 + R_VALOR_T_2 - R_VALOR_AF_2 + R_VALOR_T_302 - R_VALOR_AF_302) / 12 ,
    # R_VALOR_AF = (R_VALOR_AF_1 + R_VALOR_AF_2 + R_VALOR_AF_302) / 12 ,
    # 
    # 
    # Rc_06_VALOR_T	=	((R_06_VALOR_T + R_06_VALOROTR_T6) / 12)	*	1,8974051,  #Para corrigir inflação multiplicar tudo por 1,89740510
    # Rc_06_VALOR_AF	=	((R_06_VALOR_AF + R_06_VALOROTR_AF6) / 12)	*	1,8974051,
    # Rc_06_VALOR_NAF	=	((R_06_VALOR_NAF + R_06_VALOROTR_NAF6) / 12)	*	1,8974051,
    # R_06_VALOR_T = (R_06_VALOR_T + R_06_VALOROTR_T6) / 12   ,
    # R_06_VALOR_AF = (R_06_VALOR_AF + R_06_VALOROTR_AF6) / 12  ,
    # R_06_VALOR_NAF = (R_06_VALOR_NAF + R_06_VALOROTR_NAF6) / 12   ,
    # 
    # NEST_T = NEST_T     ,
    # NEST_NAF = NEST_NAF     ,
    # NEST_AF = NEST_AF     ,
    # NEST_06_T = NEST_06_T     ,
    # NEST_06_NAF = NEST_06_NAF     ,
    # NEST_06_AF = NEST_06_AF     ,
    # AREA_T = AREA_T     ,
    # AREA_NAF = AREA_T - AREA_AF     ,
    # AREA_AF = AREA_AF     ,
    # AREA_06_T = AREA_06_T     ,
    # AREA_06_NAF = AREA_06_NAF     ,
    # AREA_06_AF = AREA_06_AF     ,
    # OCU_T = O_T     ,
    # OCU_NAF = O_T - O_AF     ,
    # OCU_AF = O_AF     ,
    # OCU_06_T = OCU_06_T     ,
    # OCU_06_NAF = OCU_06_Nfam     ,
    # OCU_06_AF = OCU_06_AF  ,
    

##a partir daqui, método para calcular os rendimentos APENAS DOS ESTABELECIMENTOS
    
    R_NEST_T	=	R_NEST_T_TOT				,
    R_NEST_NAF	=	R_NEST_T_TOT - R_NEST_AF_TOT				,
    R_NEST_AF	=	R_NEST_AF_TOT				,
    R_06_NEST_T	=	R_06_NEST_T				,
    R_06_NEST_NAF	=	R_06_NEST_NAF				,
    R_06_NEST_AF	=	R_06_NEST_AF				,


    R_VALOR_T	=	(R_VALOR_T_1	+	R_VALOR_T_2) / 12, #como a variável é anual, aqui está sendo dividida por 12 para se ter o valor mensal médio
    R_VALOR_NAF	=	(R_VALOR_T_1 - R_VALOR_AF_1	+	R_VALOR_T_2 - R_VALOR_AF_2) / 12		,
    R_VALOR_AF	=	(R_VALOR_AF_1	+	R_VALOR_AF_2) / 12		,



    Rc_06_VALOR_T	=	(R_06_VALOR_T / 12)	*	1,8974051,  #Para corrigir inflação multiplicar tudo por 1,89740510
    Rc_06_VALOR_NAF	=	(R_06_VALOR_NAF / 12)	*	1,8974051,
    Rc_06_VALOR_AF	=	(R_06_VALOR_AF / 12)	*	1,8974051,
    R_06_VALOR_T	=	(R_06_VALOR_T) / 12				,
    R_06_VALOR_NAF	=	(R_06_VALOR_NAF) / 12				,
    R_06_VALOR_AF	=	(R_06_VALOR_AF) / 12				,



    NEST_T	=	NEST_T				,
    NEST_NAF	=	NEST_NAF				,
    NEST_AF	=	NEST_AF				,
    NEST_06_T	=	NEST_06_T				,
    NEST_06_NAF	=	NEST_06_NAF				,
    NEST_06_AF	=	NEST_06_AF				,
    AREA_T	=	AREA_T				,
    AREA_NAF	=	AREA_T - AREA_AF				,
    AREA_AF	=	AREA_AF				,
    AREA_06_T	=	AREA_06_T				,
    AREA_06_NAF	=	AREA_06_NAF				,
    AREA_06_AF	=	AREA_06_AF				,
    OCU_T	=	O_T				,
    OCU_NAF	=	O_T - O_AF				,
    OCU_AF	=	O_AF				,
    OCU_06_T	=	OCU_06_T				,
    OCU_06_NAF	=	OCU_06_Nfam				,
    OCU_06_AF	=	OCU_06_AF	,

    
    .keep = c("none")

  )


IP_microrregioes_final <- IP_microrregioes_final %>%
   mutate(
REND_ESTAB_T	=	(1000	*	R_VALOR_T)	/	NEST_T	,
REND_ESTAB_NAF	=	(1000	*	R_VALOR_NAF)	/	NEST_NAF	,
REND_ESTAB_AF	=	(1000	*	R_VALOR_AF)	/	NEST_AF	,
REND_ESTAB_06_T	=	(1000	*	R_06_VALOR_T)	/	NEST_06_T	,
REND_ESTAB_06_NAF	=	(1000	*	R_06_VALOR_NAF)	/	NEST_06_NAF	,
REND_ESTAB_06_AF	=	(1000	*	R_06_VALOR_AF)	/	NEST_06_AF , 

REND_OCU_T	=	(1000	*	R_VALOR_T)	/	OCU_T	,
REND_OCU_NAF	=	(1000	*	R_VALOR_NAF)	/	OCU_NAF	,
REND_OCU_AF	=	(1000	*	R_VALOR_AF)	/	OCU_AF	,
REND_OCU_06_T	=	(1000	*	R_06_VALOR_T)	/	OCU_06_T	,
REND_OCU_06_NAF	=	(1000	*	R_06_VALOR_NAF)	/	OCU_06_NAF	,
REND_OCU_06_AF	=	(1000	*	R_06_VALOR_AF)	/	OCU_06_AF 
  
  )


IP_microrregioes_final <- IP_microrregioes_final %>%
   mutate(

Dif_NEST_T	=	(	NEST_T	-	NEST_06_T	)	/	NEST_06_T	,
Dif_NEST_NAF	=	(	NEST_NAF	-	NEST_06_NAF	)	/	NEST_06_NAF	,
Dif_NEST_AF	=	(	NEST_AF	-	NEST_06_AF	)	/	NEST_06_AF	,
									
Dif_OCU_T	=	(	OCU_T	-	OCU_06_T	)	/	OCU_06_T	,
Dif_OCU_NAF	=	(	OCU_NAF	-	OCU_06_NAF	)	/	OCU_06_NAF	,
Dif_OCU_AF	=	(	OCU_AF	-	OCU_06_AF	)	/	OCU_06_AF	,
									
Dif_REND_OCU_T	=	(	REND_OCU_T	-	REND_OCU_06_T	)	/	REND_OCU_06_T	,
Dif_REND_OCU_NAF	=	(	REND_OCU_NAF	-	REND_OCU_06_NAF	)	/	REND_OCU_06_NAF	,
Dif_REND_OCU_AF	=	(	REND_OCU_AF	-	REND_OCU_06_AF	)	/	REND_OCU_06_AF	,
									
Dif_REND_ESTAB_T	=	(	REND_ESTAB_T	-	REND_ESTAB_06_T	)	/	REND_ESTAB_06_T	,
Dif_REND_ESTAB_NAF	=	(	REND_ESTAB_NAF	-	REND_ESTAB_06_NAF	)	/	REND_ESTAB_06_NAF	,
Dif_REND_ESTAB_AF	=	(	REND_ESTAB_AF	-	REND_ESTAB_06_AF	)	/	REND_ESTAB_06_AF	,
									
Dif_AREA_T	=	(	AREA_T	-	AREA_06_T	)	/	AREA_06_T	,
Dif_AREA_NAF	=	(	AREA_NAF	-	AREA_06_NAF	)	/	AREA_06_NAF	,
Dif_AREA_AF	=	(	AREA_AF	-	AREA_06_AF	)	/	AREA_06_AF	,

Dif_REND_T	=	(	R_VALOR_T	-	Rc_06_VALOR_T	)	/	Rc_06_VALOR_T	,
Dif_REND_NAF	=	(	R_VALOR_NAF	-	Rc_06_VALOR_NAF	)	/	Rc_06_VALOR_NAF	,
Dif_REND_AF	=	(	R_VALOR_AF	-	Rc_06_VALOR_AF	)	/	Rc_06_VALOR_AF	


)

is.na(IP_microrregioes_final) <- do.call(cbind,lapply(IP_microrregioes_final, is.nan))

#mobilidade de renda por ocupados total
IP_microrregioes_final <- IP_microrregioes_final %>%
  mutate(
    MOBILI_REND_OCU = case_when((REND_OCU_06_T < 120 & REND_OCU_T > 170) ~ "Saiu da pobreza",
                            (REND_OCU_06_T > 120 & REND_OCU_T < 170) ~ "Entrou na pobreza",
	            (REND_OCU_06_T < 120 & REND_OCU_T < 170) ~ "Permaneceu na pobreza",
	            (REND_OCU_06_T > 120 & REND_OCU_T > 170) ~ "Permaneceu acima da pobreza")
  ) 

IP_microrregioes_final$MOBILI_REND_OCU <- factor(IP_microrregioes_final$MOBILI_REND_OCU, levels = c("Saiu da pobreza",
                                                                                                    "Entrou na pobreza",
                                                                                                    "Permaneceu na pobreza",
                                                                                                    "Permaneceu acima da pobreza"
                                                                                                    
                                                                                                    ))

#mobilidade de renda da AF por ocupados na AF
IP_microrregioes_final <- IP_microrregioes_final %>%
  mutate(
    MOBILI_REND_OCU_AF = case_when((REND_OCU_06_AF < 120 & REND_OCU_AF > 170) ~ "Saiu da pobreza",
                            (REND_OCU_06_AF > 120 & REND_OCU_AF < 170) ~ "Entrou na pobreza",
	            (REND_OCU_06_AF < 120 & REND_OCU_AF < 170) ~ "Permaneceu na pobreza",
	            (REND_OCU_06_AF > 120 & REND_OCU_AF > 170) ~ "Permaneceu acima da pobreza")
  ) 

IP_microrregioes_final$MOBILI_REND_OCU_AF <- factor(IP_microrregioes_final$MOBILI_REND_OCU_AF, levels = c("Saiu da pobreza",
                                                                                                    "Entrou na pobreza",
                                                                                                    "Permaneceu na pobreza",
                                                                                                    "Permaneceu acima da pobreza"
                                                                                                    
                                                                                                    ))

#mobilidade de renda da NAF por ocupados na NAF
IP_microrregioes_final <- IP_microrregioes_final %>%
  mutate(
    MOBILI_REND_OCU_NAF = case_when((REND_OCU_06_NAF < 120 & REND_OCU_NAF > 170) ~ "Saiu da pobreza",
                            (REND_OCU_06_NAF > 120 & REND_OCU_NAF < 170) ~ "Entrou na pobreza",
	            (REND_OCU_06_NAF < 120 & REND_OCU_NAF < 170) ~ "Permaneceu na pobreza",
	            (REND_OCU_06_NAF > 120 & REND_OCU_NAF > 170) ~ "Permaneceu acima da pobreza")
  ) 

IP_microrregioes_final$MOBILI_REND_OCU_NAF <- factor(IP_microrregioes_final$MOBILI_REND_OCU_NAF, levels = c("Saiu da pobreza",
                                                                                                    "Entrou na pobreza",
                                                                                                    "Permaneceu na pobreza",
                                                                                                    "Permaneceu acima da pobreza"
                                                                                                    
                                                                                                    ))


### Mobilidade de rendimentos por ocupados 2017
# 1 = Quem estava abaixo em 06 e subiu em 17
# 2 = Quem estava acima em 06 e desceu em 17
# 3 = Quem estava abaixo em 06 e permaneceu abaixo em 17
# 4 = Quem estava acima em 06 e permaneceu acima em 17


```

```{r CODmapas PREPARACAO, message=FALSE, warning=FALSE, include=FALSE, message=FALSE, warning=FALSE, include=FALSE}

SHP_Microrregioes <- read_sf("data/shapes/BR_Microrregioes_2019_simplif.shp")
SHP_Estados <- read_sf("data/shapes/estados_2010_simplif.shp")
st_crs(SHP_Microrregioes)
tmap_mode("view")
# tmap_mode("plot") #> tmap mode set to plotting
# Mudando o nome pra ficar igual ao da tabela
names(SHP_Microrregioes)[1] <- "COD"


# Juntando o shape e a tabela
SHP_IP_microrreg <- SHP_Microrregioes %>%
  left_join(., IP_microrregioes_final, by = "COD")



# A ser usado na hora de gerar o mapa
margens <- list(b = 50, t = 115)

# make some bbox magic
bbox_new <- st_bbox(SHP_IP_microrreg) # current bounding box

xrange <- bbox_new$xmax - bbox_new$xmin # range of x values
yrange <- bbox_new$ymax - bbox_new$ymin # range of y values

 bbox_new[1] <- bbox_new[1] - (0.12 * xrange) # xmin - left
# bbox_new[3] <- bbox_new[3] + (0.1 * xrange) # xmax - right (aumenta a direita)
 bbox_new[2] <- bbox_new[2] - (0.50 * yrange) # ymin - bottom
#bbox_new[4] <- bbox_new[4] + (0.1 * yrange) # ymax - top (aumenta em cima)

bbox_new <- bbox_new %>%  # take the bounding box ...
  st_as_sfc() # ... and make it a sf polygon



##### mapa

# tm_AF_VPdivAREA <- 
# microrregioes_VPha_shape[!is.na(microrregioes_VPha_shape$VPdivAREA),] %>%
#   filter(VPdivAREA >= 0) %>%
#   filter(TIPOLOGIA == "AF") %>%
#   tm_shape(bbox = bbox_new) +
#   tm_fill(col = "VPdivAREA", 
#           title = "Valor da produção por hectare (VP/ha)<br/>- AF", 
#           id = "LOCALIZACAO", palette="BuGn",
#           legend.format=list(fun=function(x) paste0(formatC(x, digits=0, big.mark = " ", format="f"))),
#           style = "fixed", breaks = c(35, 500, 1500, 3500, 16000)) +
#   tm_borders(lwd = 0.2) +
#   #tm_facets(by = "TIPOLOGIA", nrow = 1, sync = TRUE, free.coords = TRUE) +
#   tm_view(view.legend.position = c("right", "bottom")) +
#   tm_shape(SHP_Estados) +
#   tm_borders(lwd = 1) 


```


Esse trabalho utilizou três variáveis principais para comparação entre os Censos Agropecuários de 2006 e 2017, sendo elas:

- Rendimentos dos estabelecimentos agropecuários
	+ Os rendimentos do estabelecimento não consideram rendas obtidas fora do estabelecimento ou rendas de programas e políticas públicas (ver nota)
- Ocupados nos estabelecimentos agropecuários
- Número de estabelecimentos agropecuários



# Rendimentos {.tabset .tabset-fade .tabset-pills}

## Rendimentos mensais por pessoa ocupada nos estabelecimentos em 2006 e 2017  {.tabset .tabset-fade .tabset-pills}

Para identificar as microrregiões com rendimentos por ocupados inferiores a linha de pobreza, adotou-se como patamar da extrema pobreza e da pobreza os valores determinados em decreto federal para o Programa Bolsa Família:

- Para o Censo Agropecuário de 2006: "Art. 18. O Programa Bolsa Família atenderá às famílias em situação de pobreza e extrema pobreza, caracterizadas pela renda familiar mensal per capita de até R$ 120,00 (cento e vinte reais) e R$ 60,00 (sessenta reais), respectivamente." 
  + Redação dada pelo Decreto Federal nº 5.749, de 2006. 
- Para o Censo Agropecuário de 2017: "Art. 18.  O Programa Bolsa Família atenderá às famílias em situação de pobreza e extrema pobreza, caracterizadas pela renda familiar mensal per capita de até R\$ 170,00 (cento e setenta reais) e de R\$ 85,00 (oitenta e cinco reais), respectivamente."
  + Redação dada pelo Decreto Federal nº 8.794, de 2016. 




A correção dos valores do Bolsa Família de 2006 para 2017 foi inferior a inflação entre esses anos, portanto aqui foram mantidos os valores originais.

Nos mapas abaixo, as duas primeiras classes representam a linha da pobreza extrema e da pobreza, respectivamente.

```{r MAPAS_LinhaDaPobreza_TOTAIS2006, echo=FALSE, message=FALSE, warning=FALSE}
paleta1 <- c("#8c510a", "#bf812d", "#dfc27d", "#f6e8c3", "#c7eae5", "#80cdc1", "#35978f", "#01665e")
  
### rendimentos dos estabelecimentos por ocupados 2006 - de 30 a 12mil
plot_06RENDOCU <-
SHP_IP_microrreg %>%
  filter(!is.na(LOCALIZACAO)) %>%
  filter(!is.na(REND_OCU_06_T)) %>%
  tm_shape() +
  tm_fill(col = "REND_OCU_06_T", palette = paleta1,
          title = "Rendimentos mensais por<br>pessoa ocupada - 2006", 
          id = "LOCALIZACAO",
          #n=7
          legend.format=list(fun=function(x) paste0("R$", formatC(x, digits=0, big.mark = ".", format="f"))),
          style = "fixed", breaks = c(30, 60, 120, 240, 480, 1000, 3000, 5000, 12000)
          ) +
  #tm_layout(aes.palette = list(seq = "RdYlGn")) +
  tm_borders(lwd = 0.2) +
  #tm_facets(by = "TIPOLOGIA", nrow = 1, sync = TRUE, free.coords = TRUE) +
  tm_view(view.legend.position = c("right", "bottom")) +
  tm_shape(SHP_Estados) +
  tm_borders(lwd = 1) 

```


```{r MAPAS_LinhaDaPobreza_TOTAIS2017, echo=FALSE, message=FALSE, warning=FALSE}
paleta1 <- c("#8c510a", "#bf812d", "#dfc27d", "#f6e8c3", "#c7eae5", "#80cdc1", "#35978f", "#01665e")


### rendimentos dos estabelecimentos por ocupados 2017
plot_17RENDOCU <-
SHP_IP_microrreg %>%
  filter(!is.na(LOCALIZACAO)) %>%
  tm_shape() +
  tm_fill(col = "REND_OCU_T", palette = paleta1,
          title = "Rendimentos mensais por<br>pessoa ocupada - 2017", 
          id = "LOCALIZACAO",
          #n=7
          legend.format=list(fun=function(x) paste0("R$", formatC(x, digits=0, big.mark = ".", format="f"))),
          style = "fixed", breaks = c(50, 85, 170, 340, 680, 1500, 5000, 10000, 40000)
          ) +
  tm_borders(lwd = 0.2) +
  #tm_facets(by = "TIPOLOGIA", nrow = 1, sync = TRUE, free.coords = TRUE) +
  tm_view(view.legend.position = c("right", "bottom")) +
  tm_shape(SHP_Estados) +
  tm_borders(lwd = 1) 

tmap_arrange(plot_06RENDOCU, plot_17RENDOCU,
             sync = TRUE,
             nrow = 1)

```
.
<br>

### Agricultura familiar

```{r MAPAS_LinhaDaPobreza_AF2006, echo=FALSE, message=FALSE, warning=FALSE}
paleta1 <- c("#8c510a", "#bf812d", "#dfc27d", "#f6e8c3", "#c7eae5", "#80cdc1", "#35978f", "#01665e")
  

### rendimentos dos estabelecimentos por ocupados 2006 - de 30 a 12mil
plot_06RENDOCU_AF <-
SHP_IP_microrreg %>%
  filter(!is.na(LOCALIZACAO)) %>%
  filter(!is.na(REND_OCU_06_AF)) %>%
  tm_shape() +
  tm_fill(col = "REND_OCU_06_AF", palette = paleta1,
          title = "Rendimentos mensais da AF por<br>pessoa ocupada na AF - 2006", 
          id = "LOCALIZACAO",
          #n=7
          legend.format=list(fun=function(x) paste0("R$", formatC(x, digits=0, big.mark = ".", format="f"))),
          style = "fixed", 
          breaks = c(20, 60, 120, 240, 480, 1000, 3000, 5000, 12000)
          ) +
  #tm_layout(aes.palette = list(seq = "RdYlGn")) +
  tm_borders(lwd = 0.2) +
  #tm_facets(by = "TIPOLOGIA", nrow = 1, sync = TRUE, free.coords = TRUE) +
  tm_view(view.legend.position = c("right", "bottom")) +
  tm_shape(SHP_Estados) +
  tm_borders(lwd = 1) 

```


```{r MAPAS_LinhaDaPobreza_AF2017, echo=FALSE, message=FALSE, warning=FALSE}
paleta1 <- c("#8c510a", "#bf812d", "#dfc27d", "#f6e8c3", "#c7eae5", "#80cdc1", "#35978f", "#01665e")

### rendimentos dos estabelecimentos por ocupados 2017
plot_17RENDOCU_AF <-
SHP_IP_microrreg %>%
  filter(!is.na(LOCALIZACAO)) %>%
  tm_shape() +
  tm_fill(col = "REND_OCU_AF", palette = paleta1,
          title = "Rendimentos mensais da AF por<br>pessoa ocupada na AF - 2017", 
          id = "LOCALIZACAO",
          #n=7
          legend.format=list(fun=function(x) paste0("R$", formatC(x, digits=0, big.mark = ".", format="f"))),
          style = "fixed", 
          breaks = c(20, 85, 170, 340, 680, 1500, 5000, 10000, 40000)
          ) +
  tm_borders(lwd = 0.2) +
  #tm_facets(by = "TIPOLOGIA", nrow = 1, sync = TRUE, free.coords = TRUE) +
  tm_view(view.legend.position = c("right", "bottom")) +
  tm_shape(SHP_Estados) +
  tm_borders(lwd = 1) 

tmap_arrange(plot_06RENDOCU_AF, plot_17RENDOCU_AF,
             sync = TRUE,
             nrow = 1)

```
.
<br>

### Agricultura não familiar

```{r MAPAS_LinhaDaPobreza_NAF2006, echo=FALSE, message=FALSE, warning=FALSE}
paleta1 <- c("#8c510a", "#bf812d", "#dfc27d", "#f6e8c3", "#c7eae5", "#80cdc1", "#35978f", "#01665e")
  
### rendimentos dos estabelecimentos por ocupados 2006 - de 30 a 12mil
plot_06RENDOCU_NAF <- 
SHP_IP_microrreg %>%
  filter(!is.na(LOCALIZACAO)) %>%
  filter(!is.na(REND_OCU_06_NAF)) %>%
  tm_shape() +
  tm_fill(col = "REND_OCU_06_NAF", palette = paleta1,
          title = "Rendimentos mensais não familiares por<br>pessoa ocupada em estabelecimentos<br>não familiares - 2006", 
          id = "LOCALIZACAO",
          #n=7
          legend.format=list(fun=function(x) paste0("R$", formatC(x, digits=0, big.mark = ".", format="f"))),
          style = "fixed", 
          breaks = c(25, 60, 120, 240, 480, 1000, 3000, 5000, 15000)
          ) +
  #tm_layout(aes.palette = list(seq = "RdYlGn")) +
  tm_borders(lwd = 0.2) +
  #tm_facets(by = "TIPOLOGIA", nrow = 1, sync = TRUE, free.coords = TRUE) +
  tm_view(view.legend.position = c("right", "bottom")) +
  tm_shape(SHP_Estados) +
  tm_borders(lwd = 1) 

```



```{r MAPAS_LinhaDaPobreza_NAF2017, echo=FALSE, message=FALSE, warning=FALSE}
paleta1 <- c("#8c510a", "#bf812d", "#dfc27d", "#f6e8c3", "#c7eae5", "#80cdc1", "#35978f", "#01665e")

### rendimentos dos estabelecimentos por ocupados 2017
plot_17RENDOCU_NAF <-
SHP_IP_microrreg %>%
  filter(!is.na(LOCALIZACAO)) %>%
  filter(!is.na(REND_OCU_NAF)) %>%
  tm_shape() +
  tm_fill(col = "REND_OCU_NAF", palette = paleta1,
          title = "Rendimentos mensais não familiares por<br>pessoa ocupada em estabelecimentos<br>não familiares - 2017", 
          id = "LOCALIZACAO",
          #n=7
          legend.format=list(fun=function(x) paste0("R$", formatC(x, digits=0, big.mark = ".", format="f"))),
          style = "fixed", 
          breaks = c(65, 85, 170, 340, 680, 1500, 5000, 10000, 48000)
          ) +
  tm_borders(lwd = 0.2) +
  #tm_facets(by = "TIPOLOGIA", nrow = 1, sync = TRUE, free.coords = TRUE) +
  tm_view(view.legend.position = c("right", "bottom")) +
  tm_shape(SHP_Estados) +
  tm_borders(lwd = 1) 

tmap_arrange(plot_06RENDOCU_NAF, plot_17RENDOCU_NAF,
             sync = TRUE,
             nrow = 1)

```

.

------

<br>
<br>

## Mobilidade de rendimentos por ocupados de 2006 para 2017  {.tabset .tabset-fade .tabset-pills}

```{r MAPAS_Mobilidade_Pobreza_Renda, echo=FALSE, message=FALSE, warning=FALSE}

### Mobilidade de rendimentos por ocupados de 2006 para 2017

paleta2 <- c("#5e4fa2", "#9e0142", "#4d4d4d", "#e0e0e0")
SHP_IP_microrreg %>%
  filter(!is.na(LOCALIZACAO)) %>%
  filter(!is.na(MOBILI_REND_OCU)) %>%
  tm_shape() +
  tm_fill(col = "MOBILI_REND_OCU", 
          palette = paleta2,
          title = "Mobilidade de rendimentos<br>por ocupados de 2006 para 2017",
          id = "LOCALIZACAO",
          #n=7
          #legend.format=list(fun=function(x) paste0("R$", formatC(x, digits=0, big.mark = ".", format="f"))),
          style = "cat", 
          #breaks = c(50, 85, 170, 340, 680, 1500, 5000, 10000, 40000)
          ) +
  tm_borders(lwd = 0.2) +
  #tm_facets(by = "TIPOLOGIA", nrow = 1, sync = TRUE, free.coords = TRUE) +
  tm_view(view.legend.position = c("right", "bottom")) +
  tm_shape(SHP_Estados) +
  tm_borders(lwd = 1) 

```
.
<br>

### Agricultura familiar

Mobilidade de rendimentos por ocupados na agricultura familiar de 2006 para 2017

```{r MAPAS_Mobilidade_Pobreza_RendaAF, echo=FALSE, message=FALSE, warning=FALSE}
### Mobilidade de rendimentos por ocupados de 2006 para 2017 - AGRI FAMILIAR

paleta2 <- c("#5e4fa2", "#9e0142", "#4d4d4d", "#e0e0e0")
SHP_IP_microrreg %>%
  filter(!is.na(LOCALIZACAO)) %>%
  filter(!is.na(MOBILI_REND_OCU_AF)) %>%
  tm_shape() +
  tm_fill(col = "MOBILI_REND_OCU_AF", 
          palette = paleta2,
          title = "Mobilidade de rendimentos da AF<br>por ocupados da AF de 2006 para 2017",
          id = "LOCALIZACAO",
          #n=7
          #legend.format=list(fun=function(x) paste0("R$", formatC(x, digits=0, big.mark = ".", format="f"))),
          style = "cat", 
          #breaks = c(50, 85, 170, 340, 680, 1500, 5000, 10000, 40000)
          ) +
  tm_borders(lwd = 0.2) +
  #tm_facets(by = "TIPOLOGIA", nrow = 1, sync = TRUE, free.coords = TRUE) +
  tm_view(view.legend.position = c("right", "bottom")) +
  tm_shape(SHP_Estados) +
  tm_borders(lwd = 1) 

```
.
<br>

### Agricultura não familiar

Mobilidade de rendimentos por ocupados na agricultura não familiar de 2006 para 2017

```{r MAPAS_Mobilidade_Pobreza_RendaNAF, echo=FALSE, message=FALSE, warning=FALSE}
### Mobilidade de rendimentos por ocupados de 2006 para 2017 - AGRI NÃO FAMILIAR

paleta2 <- c("#5e4fa2", "#9e0142", "#4d4d4d", "#e0e0e0")
SHP_IP_microrreg %>%
  filter(!is.na(LOCALIZACAO)) %>%
  filter(!is.na(MOBILI_REND_OCU_NAF)) %>%
  tm_shape() +
  tm_fill(col = "MOBILI_REND_OCU_NAF", 
          palette = paleta2,
          title = "Mobilidade de rendimentos<br>por ocupados da não fam. de 2006 para 2017",
          id = "LOCALIZACAO",
          #n=7
          #legend.format=list(fun=function(x) paste0("R$", formatC(x, digits=0, big.mark = ".", format="f"))),
          style = "cat", 
          #breaks = c(50, 85, 170, 340, 680, 1500, 5000, 10000, 40000)
          ) +
  tm_borders(lwd = 0.2) +
  #tm_facets(by = "TIPOLOGIA", nrow = 1, sync = TRUE, free.coords = TRUE) +
  tm_view(view.legend.position = c("right", "bottom")) +
  tm_shape(SHP_Estados) +
  tm_borders(lwd = 1) 

```

.

------

<br>
<br>

## Diferença percentual de rendimentos totais dos estabelecimentos de 2006 para 2017  {.tabset .tabset-fade .tabset-pills}

*Para garantir a comparação entre valores, os rendimentos de 2006 foram corrigidos de acordo com a inflação do período correspondente (IGP-M).

```{r MAPAS_DifPercent_RENDA, echo=FALSE, message=FALSE, warning=FALSE}
### Diferença percentual de rendimentos totais dos estabelecimentos 

palete3 <- c("#b2182b", "#ef8a62", "#e0e0e0", "#c7eae5", "#80cdc1", "#01665e")

#Total
SHP_IP_microrreg %>%
  mutate(Dif_REND_T = Dif_REND_T * 100) %>%
  filter(!is.na(LOCALIZACAO)) %>%
  tm_shape() +
  tm_fill(col = "Dif_REND_T", 
          title = "Alteração percentual nos rendimentos<br>dos estabelecimentos de 2006* para 2017", 
          id = "LOCALIZACAO", palette=palete3,
          #n=7
          legend.format=list(fun=function(x) paste0(formatC(x, digits=0, big.mark = ".", format="f"), "%")),
          style = "fixed", 
          breaks = c(-100, -50, -5, 5, 100, 500, 1200)
          ) +
  tm_borders(lwd = 0.2) +
  #tm_facets(by = "TIPOLOGIA", nrow = 1, sync = TRUE, free.coords = TRUE) +
  tm_view(view.legend.position = c("right", "bottom")) +
  tm_shape(SHP_Estados) +
  tm_borders(lwd = 1) 

```
.
<br>

### Agricultura familiar

```{r MAPAS_DifPercent_RENDAAF, echo=FALSE, message=FALSE, warning=FALSE}
### Diferença percentual de rendimentos totais dos estabelecimentos 

palete3 <- c("#b2182b", "#ef8a62", "#e0e0e0", "#c7eae5", "#80cdc1", "#01665e")

#AF
SHP_IP_microrreg %>%
  mutate(Dif_REND_AF = Dif_REND_AF * 100) %>%
  filter(!is.na(LOCALIZACAO)) %>%
  tm_shape() +
  tm_fill(col = "Dif_REND_AF", 
          title = "Alteração percentual nos<br>rendimentos dos estabelecimentos<br> da AF de 2006* para 2017", 
          id = "LOCALIZACAO", palette=palete3,
          #n=7
          legend.format=list(fun=function(x) paste0(formatC(x, digits=0, big.mark = ".", format="f"), "%")),
          style = "fixed", 
          breaks = c(-100, -50, -5, 5, 100, 500, 1200)
          ) +
  tm_borders(lwd = 0.2) +
  #tm_facets(by = "TIPOLOGIA", nrow = 1, sync = TRUE, free.coords = TRUE) +
  tm_view(view.legend.position = c("right", "bottom")) +
  tm_shape(SHP_Estados) +
  tm_borders(lwd = 1) 
```
.
<br>

### Agricultura não familiar

```{r MAPAS_DifPercent_RENDANAF, echo=FALSE, message=FALSE, warning=FALSE}
### Diferença percentual de rendimentos totais dos estabelecimentos 

palete3 <- c("#b2182b", "#ef8a62", "#e0e0e0", "#c7eae5", "#80cdc1", "#01665e")

#AF
SHP_IP_microrreg %>%
  mutate(Dif_REND_NAF = Dif_REND_NAF * 100) %>%
  filter(!is.na(LOCALIZACAO)) %>%
  tm_shape() +
  tm_fill(col = "Dif_REND_NAF", 
          title = "Alteração percentual nos<br>rendimentos dos estabelecimentos<br> não fam. de 2006* para 2017", 
          id = "LOCALIZACAO", palette=palete3,
          #n=7
          legend.format=list(fun=function(x) paste0(formatC(x, digits=0, big.mark = ".", format="f"), "%")),
          style = "fixed", 
          breaks = c(-100, -50, -5, 5, 100, 500, 2600)
          ) +
  tm_borders(lwd = 0.2) +
  #tm_facets(by = "TIPOLOGIA", nrow = 1, sync = TRUE, free.coords = TRUE) +
  tm_view(view.legend.position = c("right", "bottom")) +
  tm_shape(SHP_Estados) +
  tm_borders(lwd = 1) 


```

.

------

<br>
<br>

# Estabelecimentos  {.tabset .tabset-fade .tabset-pills}

## Número de estabelecimentos  {.tabset .tabset-fade .tabset-pills}
```{r NESTAB, echo=FALSE, message=FALSE, warning=FALSE}
### Número de estabelecimentos 2006 - de 20 a 37mil
plot_06NESTAB <- 
SHP_IP_microrreg %>%
  filter(!is.na(LOCALIZACAO)) %>%
  filter(!is.na(R_06_NEST_T)) %>%
  tm_shape() +
  tm_fill(col = "R_06_NEST_T", palette = "BuPu",
          title = "Total de estabelecimentos<br>com rendimentos - 2006", 
          id = "LOCALIZACAO",
          #n=7
          legend.format=list(fun=function(x) paste0(formatC(x, digits=0, big.mark = ".", format="f"))),
          style = "quantile", 
          #breaks = c(20, 60, 120, 240, 480, 1000, 3000, 5000, 12000)
          ) +
  #tm_layout(aes.palette = list(seq = "RdYlGn")) +
  tm_borders(lwd = 0.2) +
  #tm_facets(by = "TIPOLOGIA", nrow = 1, sync = TRUE, free.coords = TRUE) +
  tm_view(view.legend.position = c("right", "bottom")) +
  tm_shape(SHP_Estados) +
  tm_borders(lwd = 1) 

### Número de estabelecimentos 2017 - de 20 a 50mil
plot_17NESTAB <- 
SHP_IP_microrreg %>%
  filter(!is.na(LOCALIZACAO)) %>%
  tm_shape() +
  tm_fill(col = "R_NEST_T", palette = "BuPu",
          title = "Total de estabelecimentos<br>com rendimentos - 2017", 
          id = "LOCALIZACAO",
          #n=7
          legend.format=list(fun=function(x) paste0(formatC(x, digits=0, big.mark = ".", format="f"))),
          style = "quantile", 
          #breaks = c(50, 85, 170, 340, 680, 1500, 5000, 10000, 40000)
          ) +
  tm_borders(lwd = 0.2) +
  #tm_facets(by = "TIPOLOGIA", nrow = 1, sync = TRUE, free.coords = TRUE) +
  tm_view(view.legend.position = c("right", "bottom")) +
  tm_shape(SHP_Estados) +
  tm_borders(lwd = 1) 


tmap_arrange(plot_06NESTAB, plot_17NESTAB,
              sync = TRUE,
              nrow = 1)
```
.
<br>

### Agricultura familiar

Número de estabelecimentos da agricultura familiar
```{r NESTAB_AF, echo=FALSE, message=FALSE, warning=FALSE}
plot_06NESTAB_AF <- 
SHP_IP_microrreg %>%
  filter(!is.na(LOCALIZACAO)) %>%
  filter(!is.na(R_06_NEST_AF)) %>%
  tm_shape() +
  tm_fill(col = "R_06_NEST_AF", palette = "BuPu",
          title = "Total de estabelecimentos da AF<br>com rendimentos - 2006", 
          id = "LOCALIZACAO",
          #n=7
          legend.format=list(fun=function(x) paste0(formatC(x, digits=0, big.mark = ".", format="f"))),
          style = "fixed", 
          breaks = c(5, 400, 1000, 5000, 10000, 32000)
          ) +
  #tm_layout(aes.palette = list(seq = "RdYlGn")) +
  tm_borders(lwd = 0.2) +
  #tm_facets(by = "TIPOLOGIA", nrow = 1, sync = TRUE, free.coords = TRUE) +
  tm_view(view.legend.position = c("right", "bottom")) +
  tm_shape(SHP_Estados) +
  tm_borders(lwd = 1) 

### Número de estabelecimentos 2017 - de 20 a 50mil
plot_17NESTAB_AF <- 
SHP_IP_microrreg %>%
  filter(!is.na(LOCALIZACAO)) %>%
  tm_shape() +
  tm_fill(col = "R_NEST_AF", palette = "BuPu",
          title = "Total de estabelecimentos da AF<br>com rendimentos - 2017", 
          id = "LOCALIZACAO",
          #n=7
          legend.format=list(fun=function(x) paste0(formatC(x, digits=0, big.mark = ".", format="f"))),
          style = "fixed", 
          breaks = c(5, 400, 1000, 5000, 10000, 40000)
          ) +
  tm_borders(lwd = 0.2) +
  #tm_facets(by = "TIPOLOGIA", nrow = 1, sync = TRUE, free.coords = TRUE) +
  tm_view(view.legend.position = c("right", "bottom")) +
  tm_shape(SHP_Estados) +
  tm_borders(lwd = 1) 


tmap_arrange(plot_06NESTAB_AF, plot_17NESTAB_AF,
              sync = TRUE,
              nrow = 1)
```
.
<br>

### Agricultura não familiar

Número de estabelecimentos que não são da agricultura familiar
```{r NESTAB_NAF, echo=FALSE, message=FALSE, warning=FALSE}
plot_06NESTAB_NAF <- 
SHP_IP_microrreg %>%
  filter(!is.na(LOCALIZACAO)) %>%
  filter(!is.na(R_06_NEST_NAF)) %>%
  tm_shape() +
  tm_fill(col = "R_06_NEST_NAF", palette = "BuPu",
          title = "Total de estabelecimentos<br>não familiares com<br>rendimentos - 2006", 
          id = "LOCALIZACAO",
          #n=7
          legend.format=list(fun=function(x) paste0(formatC(x, digits=0, big.mark = ".", format="f"))),
          style = "fixed",
          breaks = c(0, 400, 1000, 5000, 8000, 10000)
          ) +
  #tm_layout(aes.palette = list(seq = "RdYlGn")) +
  tm_borders(lwd = 0.2) +
  #tm_facets(by = "TIPOLOGIA", nrow = 1, sync = TRUE, free.coords = TRUE) +
  tm_view(view.legend.position = c("right", "bottom")) +
  tm_shape(SHP_Estados) +
  tm_borders(lwd = 1) 

### Número de estabelecimentos 2017 - de 20 a 50mil
plot_17NESTAB_NAF <- 
SHP_IP_microrreg %>%
  filter(!is.na(LOCALIZACAO)) %>%
  tm_shape() +
  tm_fill(col = "R_NEST_NAF", palette = "BuPu",
          title = "Total de estabelecimentos<br>não familiares com<br>rendimentos - 2017", 
          id = "LOCALIZACAO",
          #n=7
          legend.format=list(fun=function(x) paste0(formatC(x, digits=0, big.mark = ".", format="f"))),
          style = "fixed",
          breaks = c(0, 400, 1000, 5000, 8000, 14000)
          ) +
  tm_borders(lwd = 0.2) +
  #tm_facets(by = "TIPOLOGIA", nrow = 1, sync = TRUE, free.coords = TRUE) +
  tm_view(view.legend.position = c("right", "bottom")) +
  tm_shape(SHP_Estados) +
  tm_borders(lwd = 1) 


tmap_arrange(plot_06NESTAB_NAF, plot_17NESTAB_NAF,
              sync = TRUE,
              nrow = 1)
```

.

------

<br>
<br>

## Diferença percentual no número de estabelecimentos  {.tabset .tabset-fade .tabset-pills}

```{r NESTAB_DIF, echo=FALSE, message=FALSE, warning=FALSE}
##Diferença percentual nos estabelecimentos
palete4 <- c("#b2182b", "#ef8a62", "#e0e0e0", "#c7eae5", "#80cdc1", "#01665e")

#Total - -47 a 387
SHP_IP_microrreg %>%
  mutate(Dif_NEST_T = Dif_NEST_T * 100) %>%
  filter(!is.na(LOCALIZACAO)) %>%
  tm_shape() +
  tm_fill(col = "Dif_NEST_T", 
          title = "Alteração percentual no número de<br>estabelecimentos de 2006 para 2017", 
          id = "LOCALIZACAO", palette=palete4,
          #n=7
          legend.format=list(fun=function(x) paste0(formatC(x, digits=0, big.mark = ".", format="f"), "%")),
          style = "fixed", 
          breaks = c(-50, -10, -1, 1, 50, 250, 500)
          ) +
  tm_borders(lwd = 0.2) +
  #tm_facets(by = "TIPOLOGIA", nrow = 1, sync = TRUE, free.coords = TRUE) +
  tm_view(view.legend.position = c("right", "bottom")) +
  tm_shape(SHP_Estados) +
  tm_borders(lwd = 1) 
```
.
<br>

### Agricultura familiar
Diferença percentual no número de estabelecimentos da AF

```{r NESTAB_DIF_AF, echo=FALSE, message=FALSE, warning=FALSE}
#AF - -61 a 479
SHP_IP_microrreg %>%
  mutate(Dif_NEST_AF = Dif_NEST_AF * 100) %>%
  filter(!is.na(LOCALIZACAO)) %>%
  tm_shape() +
  tm_fill(col = "Dif_NEST_AF", 
          title = "Alteração percentual no número de<br>estabelecimentos da AF de 2006 para 2017", 
          id = "LOCALIZACAO", palette=palete3,
          #n=7
          legend.format=list(fun=function(x) paste0(formatC(x, digits=0, big.mark = ".", format="f"), "%")),
          style = "fixed", 
          breaks = c(-50, -10, -1, 1, 50, 250, 500)
          ) +
  tm_borders(lwd = 0.2) +
  #tm_facets(by = "TIPOLOGIA", nrow = 1, sync = TRUE, free.coords = TRUE) +
  tm_view(view.legend.position = c("right", "bottom")) +
  tm_shape(SHP_Estados) +
  tm_borders(lwd = 1) 
```
.
<br>

### Agricultura não familiar
Diferença percentual no número de estabelecimentos não familiares
```{r NESTAB_DIF_NAF, echo=FALSE, message=FALSE, warning=FALSE}

SHP_IP_microrreg %>%
  mutate(Dif_NEST_NAF = Dif_NEST_NAF * 100) %>%
  filter(!is.na(LOCALIZACAO)) %>%
  tm_shape() +
  tm_fill(col = "Dif_NEST_NAF", 
          title = "Alteração percentual no<br>número de estabelecimentos não<br>familiares de 2006 para 2017", 
          id = "LOCALIZACAO", palette=palete3,
          #n=7
          legend.format=list(fun=function(x) paste0(formatC(x, digits=0, big.mark = ".", format="f"), "%")),
          style = "fixed",
          breaks = c(-200, -10, -1, 1, 50, 250, 1200)
          ) +
  tm_borders(lwd = 0.2) +
  #tm_facets(by = "TIPOLOGIA", nrow = 1, sync = TRUE, free.coords = TRUE) +
  tm_view(view.legend.position = c("right", "bottom")) +
  tm_shape(SHP_Estados) +
  tm_borders(lwd = 1) 

```
.

------

<br>

# Pessoal ocupado  {.tabset .tabset-fade .tabset-pills}

## Número de pessoas ocupadas  {.tabset .tabset-fade .tabset-pills}
```{r OCUPADOS, echo=FALSE, message=FALSE, warning=FALSE}
plot_06OCUP <- 
SHP_IP_microrreg %>%
  filter(!is.na(LOCALIZACAO)) %>%
  filter(!is.na(OCU_06_T)) %>%
  tm_shape() +
  tm_fill(col = "OCU_06_T", palette = "BuPu",
          title = "Número de pessoas<br>ocupadas - 2006", 
          id = "LOCALIZACAO",
          #n=7
          legend.format=list(fun=function(x) paste0(formatC(x, digits=0, big.mark = ".", format="f"))),
          style = "fixed", 
          breaks = c(40, 12000, 20000, 35000, 100000, 170000)
          ) +
  #tm_layout(aes.palette = list(seq = "RdYlGn")) +
  tm_borders(lwd = 0.2) +
  #tm_facets(by = "TIPOLOGIA", nrow = 1, sync = TRUE, free.coords = TRUE) +
  tm_view(view.legend.position = c("right", "bottom")) +
  tm_shape(SHP_Estados) +
  tm_borders(lwd = 1) 

### Número de estabelecimentos 2017 - de 20 a 50mil
plot_17OCUP <- 
SHP_IP_microrreg %>%
  filter(!is.na(LOCALIZACAO)) %>%
  tm_shape() +
  tm_fill(col = "OCU_T", palette = "BuPu",
          title = "Número de pessoas<br>ocupadas - 2017", 
          id = "LOCALIZACAO",
          #n=7
          legend.format=list(fun=function(x) paste0(formatC(x, digits=0, big.mark = ".", format="f"))),
          style = "fixed", 
          breaks = c(40, 12000, 20000, 35000, 100000, 170000)
          ) +
  tm_borders(lwd = 0.2) +
  #tm_facets(by = "TIPOLOGIA", nrow = 1, sync = TRUE, free.coords = TRUE) +
  tm_view(view.legend.position = c("right", "bottom")) +
  tm_shape(SHP_Estados) +
  tm_borders(lwd = 1) 


tmap_arrange(plot_06OCUP, plot_17OCUP,
              sync = TRUE,
              nrow = 1)
```
.
<br>

### Agricultura familiar
Número de pessoas ocupadas na agricultura familiar
```{r OCUPADOS_AF, echo=FALSE, message=FALSE, warning=FALSE}
plot_06OCUP_AF <- 
SHP_IP_microrreg %>%
  filter(!is.na(LOCALIZACAO)) %>%
  filter(!is.na(OCU_06_AF)) %>%
  tm_shape() +
  tm_fill(col = "OCU_06_AF", palette = "BuPu",
          title = "Número de pessoas<br>ocupadas na AF - 2006", 
          id = "LOCALIZACAO",
          #n=7
          legend.format=list(fun=function(x) paste0(formatC(x, digits=0, big.mark = ".", format="f"))),
          style = "fixed",
          breaks = c(40, 12000, 20000, 35000, 100000, 140000)
          ) +
  #tm_layout(aes.palette = list(seq = "RdYlGn")) +
  tm_borders(lwd = 0.2) +
  #tm_facets(by = "TIPOLOGIA", nrow = 1, sync = TRUE, free.coords = TRUE) +
  tm_view(view.legend.position = c("right", "bottom")) +
  tm_shape(SHP_Estados) +
  tm_borders(lwd = 1) 

### Número de estabelecimentos 2017 - de 20 a 50mil
plot_17OCUP_AF <- 
SHP_IP_microrreg %>%
  filter(!is.na(LOCALIZACAO)) %>%
    filter(!is.na(OCU_AF)) %>%
  tm_shape() +
  tm_fill(col = "OCU_AF", palette = "BuPu",
          title = "Número de pessoas<br>ocupadas na AF - 2017", 
          id = "LOCALIZACAO",
          #n=7
          legend.format=list(fun=function(x) paste0(formatC(x, digits=0, big.mark = ".", format="f"))),
          style = "fixed",
          breaks = c(40, 12000, 20000, 35000, 100000, 140000)
          ) +
  tm_borders(lwd = 0.2) +
  #tm_facets(by = "TIPOLOGIA", nrow = 1, sync = TRUE, free.coords = TRUE) +
  tm_view(view.legend.position = c("right", "bottom")) +
  tm_shape(SHP_Estados) +
  tm_borders(lwd = 1) 


tmap_arrange(plot_06OCUP_AF, plot_17OCUP_AF,
              sync = TRUE,
              nrow = 1)
```
.
<br>

### Agricultura não familiar
Número de pessoas ocupadas em estabelecimentos não familiares
```{r OCUPADOS_NAF, echo=FALSE, message=FALSE, warning=FALSE}

plot_06OCUP_NAF <- 
SHP_IP_microrreg %>%
  filter(!is.na(LOCALIZACAO)) %>%
  filter(!is.na(OCU_06_NAF)) %>%
  tm_shape() +
  tm_fill(col = "OCU_06_NAF", palette = "BuPu",
          title = "Número de pessoas ocupadas<br>em estab. não familiar - 2006", 
          id = "LOCALIZACAO",
          #n=7
          legend.format=list(fun=function(x) paste0(formatC(x, digits=0, big.mark = ".", format="f"))),
          style = "fixed",
          breaks = c(0, 8000, 20000, 30000, 40000, 60000)
          ) +
  #tm_layout(aes.palette = list(seq = "RdYlGn")) +
  tm_borders(lwd = 0.2) +
  #tm_facets(by = "TIPOLOGIA", nrow = 1, sync = TRUE, free.coords = TRUE) +
  tm_view(view.legend.position = c("right", "bottom")) +
  tm_shape(SHP_Estados) +
  tm_borders(lwd = 1) 

### Número de estabelecimentos 2017 - de 20 a 50mil
plot_17OCUP_NAF <- 
SHP_IP_microrreg %>%
  filter(!is.na(LOCALIZACAO)) %>%
    filter(!is.na(OCU_NAF)) %>%
  tm_shape() +
  tm_fill(col = "OCU_NAF", palette = "BuPu",
          title = "Número de pessoas ocupadas<br>em estab. não familiar - 2017", 
          id = "LOCALIZACAO",
          #n=7
          legend.format=list(fun=function(x) paste0(formatC(x, digits=0, big.mark = ".", format="f"))),
          style = "fixed",
          breaks = c(0, 8000, 20000, 30000, 40000, 60000)
          ) +
  tm_borders(lwd = 0.2) +
  #tm_facets(by = "TIPOLOGIA", nrow = 1, sync = TRUE, free.coords = TRUE) +
  tm_view(view.legend.position = c("right", "bottom")) +
  tm_shape(SHP_Estados) +
  tm_borders(lwd = 1) 


tmap_arrange(plot_06OCUP_NAF, plot_17OCUP_NAF,
              sync = TRUE,
              nrow = 1)

```

.

------

<br>
<br>

## Diferença percentual de ocupados nos estabelecimentos de 2006 para 2017 {.tabset .tabset-fade .tabset-pills}
```{r OCUPADOS_DIF, echo=FALSE, message=FALSE, warning=FALSE}
SHP_IP_microrreg %>%
  mutate(Dif_OCU_T = Dif_OCU_T * 100) %>%
  filter(!is.na(LOCALIZACAO)) %>%
  tm_shape() +
  tm_fill(col = "Dif_OCU_T", 
          title = "Diferença percentual de ocupados<br>nos estabelecimentos (2006/2017)", 
          id = "LOCALIZACAO", palette=palete4,
          #n=7
          legend.format=list(fun=function(x) paste0(formatC(x, digits=0, big.mark = " ", format="f"), "%")),
          style = "fixed",
          breaks = c(-100, -50, -5, 5, 50, 100, 270)
          ) +
  tm_borders(lwd = 0.2) +
  #tm_facets(by = "TIPOLOGIA", nrow = 1, sync = TRUE, free.coords = TRUE) +
  tm_view(view.legend.position = c("right", "bottom")) +
  tm_shape(SHP_Estados) +
  tm_borders(lwd = 1) 
```
.
<br>

### Agricultura familiar

Diferença percentual de ocupados nos estabelecimentos da agricultura familiar de 2006 para 2017 

```{r OCUPADOS_DIF_AF, echo=FALSE, message=FALSE, warning=FALSE}
SHP_IP_microrreg %>%
  mutate(Dif_OCU_AF = Dif_OCU_AF * 100) %>%
  filter(!is.na(LOCALIZACAO)) %>%
  tm_shape() +
  tm_fill(col = "Dif_OCU_AF", 
          title = "Diferença percentual de ocupados<br>nos estabelecimentos da AF (2006/2017)", 
          id = "LOCALIZACAO", palette=palete4,
          #n=7
          legend.format=list(fun=function(x) paste0(formatC(x, digits=0, big.mark = " ", format="f"), "%")),
          style = "fixed",
          breaks = c(-75, -50, -5, 5, 50, 100, 340)
          ) +
  tm_borders(lwd = 0.2) +
  #tm_facets(by = "TIPOLOGIA", nrow = 1, sync = TRUE, free.coords = TRUE) +
  tm_view(view.legend.position = c("right", "bottom")) +
  tm_shape(SHP_Estados) +
  tm_borders(lwd = 1)
```
.
<br>

### Agricultura não familiar

Diferença percentual de ocupados nos estabelecimentos não familiares de 2006 para 2017 

```{r OCUPADOS_DIF_NAF, echo=FALSE, message=FALSE, warning=FALSE}
SHP_IP_microrreg %>%
  mutate(Dif_OCU_NAF = Dif_OCU_NAF * 100) %>%
  filter(!is.na(LOCALIZACAO)) %>%
  tm_shape() +
  tm_fill(col = "Dif_OCU_NAF", 
          title = "Diferença percentual de<br>ocupados nos estabelecimentos<br>não familiares (2006/2017)", 
          id = "LOCALIZACAO", palette=palete4,
          #n=7
          legend.format=list(fun=function(x) paste0(formatC(x, digits=0, big.mark = " ", format="f"), "%")),
          style = "fixed",
          breaks = c(-85, -50, -5, 5, 50, 100, 685)
          ) +
  tm_borders(lwd = 0.2) +
  #tm_facets(by = "TIPOLOGIA", nrow = 1, sync = TRUE, free.coords = TRUE) +
  tm_view(view.legend.position = c("right", "bottom")) +
  tm_shape(SHP_Estados) +
  tm_borders(lwd = 1)

```





```{r teste com municípios}
# TABELA4_06_mun <- read_excel("data/tabelas/municipios/2006_1113_ocupados_municipios.xlsx", na = "X") 
# 
# TABELA8_06_mun <- read_excel("data/tabelas/municipios/2006_1116_rendimentosESTAB_municipios.xlsx", na = "X") 
# TABELA8_06_mun <- TABELA8_06_mun %>%
#   select(., -NIVEL) %>% 
#   select(., -LOCALIZACAO)
# 
# IP_municipios <- TABELA4_06_mun %>% 
#   left_join(., TABELA8_06_mun, by = "COD")
# 
# 
# #### CÁLCULO DAS PORCENTAGENS -----------------
# IP_municipios_final <- IP_municipios %>%
#   mutate(
#     NIVEL = NIVEL,
#     COD = COD,
#     LOCALIZACAO = LOCALIZACAO,
#  
# R_06_VALOR_T	=	R_06_VALOR_T				,
# R_06_VALOR_NAF	=	R_06_VALOR_AF				,
# R_06_VALOR_AF	=	R_06_VALOR_NAF				,
# OCU_06_T	=	OCU_06_T				,
# OCU_06_NAF	=	OCU_06_Nfam				,
# OCU_06_AF	=	OCU_06_AF	,			
# 
#     
#     .keep = c("none")
# 
#   )
# 
# 
# IP_municipios_final <- IP_municipios_final %>%
#    mutate(
# 
# REND_OCU_06_T	=	(1000	*	R_06_VALOR_T)	/	OCU_06_T	,
# REND_OCU_06_NAF	=	(1000	*	R_06_VALOR_NAF)	/	OCU_06_NAF	,
# REND_OCU_06_AF	=	(1000	*	R_06_VALOR_AF)	/	OCU_06_AF 
#   
#   )


```














