---
title: "Análise de clusters"
subtitle: "Seleção final de variáveis"
output:
  html_document:
    toc: true
    toc_depth: 4 
    toc_float: 
      collapsed: false
    theme: flatly  

---

```{r setup, include=FALSE}
library(knitr)
library(rmdformats)

## Global options
options(max.print="75")
opts_chunk$set(echo=FALSE,
               cache=FALSE,
               prompt=FALSE,
               tidy=TRUE,
               comment=NA,
               message=FALSE,
               warning=FALSE)
opts_knit$set(width=75)
```


```{r Pacotes, message=FALSE, warning=FALSE, include=FALSE}
#pacotes

#install.packages(c("ggthemes", "ggpubr", "readr", "readxl", "rstatix", "sp", "sf", "tmap", "leaflet", "arsenal", "knitr", "plotly", "kableExtra", "prettydoc", "rmdformats", "knitr", "scales", "esquisse", "pacman"))

#install.packages(c(	"broom", "cli", "crayon" , "dbplyr", "dplyr", "forcats", "ggplot2", "haven", "hms", "httr", "jsonlite", "lubridate", "magrittr", "modelr", "pillar", "purrr", "readr", "readxl", "reprex", "rlang", "rstudioapi", "rvest", "stringr", "tibble", "tidyr", "xml2", "corrplot"))

##install.packages("factoextra")
##install.packages("qwraps2")

pacman::p_load(ggthemes, ggpubr, tidyverse, readr, readxl, esquisse, rstatix, sp, sf, tmap, leaflet, arsenal, knitr, plotly, kableExtra, prettydoc, rmdformats, knitr, scales, broom, cli, crayon , dbplyr, dplyr, forcats, ggplot2, haven, hms, httr, jsonlite, lubridate, magrittr, modelr, pillar, purrr, readr, readxl, reprex, rlang, rstudioapi, rvest, stringr, tibble, tidyr, xml2, factoextra, qwraps2, corrplot) 


options(scipen=999)

```


```{r COD_Tabelas, message=FALSE, warning=FALSE, include=FALSE}
#### TABELAS -----------------
TABELA1 <- read_excel("data/tabelas/micro_meso_uf_macro_brasil/6778_condicaodoprodutor+niveis.xlsx", na = "X") 
TABELA1$COD[TABELA1$NIVEL == "BR"] <- 000 #alterando o código do Brasil que está igual ao da região Norte

TABELA2 <- read_excel("data/tabelas/micro_meso_uf_macro_brasil/6878_areaestabelecimentos+niveis.xlsx", na = "X") 
TABELA2$COD[TABELA2$NIVEL == "BR"] <- 000
TABELA2 <- TABELA2 %>% #deletando colunas pra que elas não fiquem duplicadas quando for juntar as tabelas
  select(., -NIVEL) %>% 
  select(., -LOCALIZACAO)

TABELA3 <- read_excel("data/tabelas/micro_meso_uf_macro_brasil/6884_estabelecimentos_pessoalocupadolacoparentesco+niveis.xlsx", na = "X") 
TABELA3$COD[TABELA3$NIVEL == "BR"] <- 000
TABELA3 <- TABELA3 %>%
  select(., -NIVEL) %>% 
  select(., -LOCALIZACAO)

TABELA4 <- read_excel("data/tabelas/micro_meso_uf_macro_brasil/6884_pessoalocupado+niveis.xlsx", na = "X") 
TABELA4$COD[TABELA4$NIVEL == "BR"] <- 000
TABELA4 <- TABELA4 %>%
  select(., -NIVEL) %>% 
  select(., -LOCALIZACAO)

TABELA5 <- read_excel("data/tabelas/micro_meso_uf_macro_brasil/6884_pessoalocupadolacoparentesco+niveis.xlsx", na = "X") 
TABELA5$COD[TABELA5$NIVEL == "BR"] <- 000
TABELA5 <- TABELA5 %>%
  select(., -NIVEL) %>% 
  select(., -LOCALIZACAO)

TABELA6 <- read_excel("data/tabelas/micro_meso_uf_macro_brasil/6898_valordaproducao+niveis.xlsx", na = "X") 
TABELA6$COD[TABELA6$NIVEL == "BR"] <- 000
TABELA6 <- TABELA6 %>%
  select(., -NIVEL) %>% 
  select(., -LOCALIZACAO)

TABELA7 <- read_excel("data/tabelas/micro_meso_uf_macro_brasil/6901_num-estab-rendas+niveis.xlsx", na = "X") 
TABELA7$COD[TABELA7$NIVEL == "BR"] <- 000
TABELA7 <- TABELA7 %>%
  select(., -NIVEL) %>% 
  select(., -LOCALIZACAO)

TABELA8 <- read_excel("data/tabelas/micro_meso_uf_macro_brasil/6901_valorreceitas+niveis.xlsx", na = "X") 
TABELA8$COD[TABELA8$NIVEL == "BR"] <- 000
TABELA8 <- TABELA8 %>%
  select(., -NIVEL) %>% 
  select(., -LOCALIZACAO)

TABELA9 <- read_excel("data/tabelas/micro_meso_uf_macro_brasil/6882_areapreservacao+niveis.xlsx", na = "X") 
TABELA9$COD[TABELA9$NIVEL == "BR"] <- 000
TABELA9 <- TABELA9 %>%
  select(., -NIVEL) %>% 
  select(., -LOCALIZACAO)

TABELA10 <- read_excel("data/tabelas/micro_meso_uf_macro_brasil/communicipio/6788_MUN_totalestabelecimentos+niveis.xlsx", na = "X") 
TABELA10$COD[TABELA10$NIVEL == "BR"] <- 000
TABELA10 <- TABELA10 %>%
  select(., -NIVEL) %>% 
  select(., -LOCALIZACAO)




TABELA4_06 <- read_excel("data/tabelas/micro_meso_uf_macro_brasil/communicipio/2006_1113_MUN_ocupados.xlsx", na = "X") 
TABELA4_06$COD[TABELA4_06$NIVEL == "BR"] <- 000
TABELA4_06 <- TABELA4_06 %>%
  select(., -NIVEL) %>% 
  select(., -LOCALIZACAO)

TABELA8_06a <- read_excel("data/tabelas/micro_meso_uf_macro_brasil/communicipio/2006_1116_MUN_rendimentosagropecuarios.xlsx", na = "X") 
TABELA8_06a$COD[TABELA8_06a$NIVEL == "BR"] <- 000
TABELA8_06a <- TABELA8_06a %>%
  select(., -NIVEL) %>% 
  select(., -LOCALIZACAO)

TABELA8_06b <- read_excel("data/tabelas/micro_meso_uf_macro_brasil/communicipio/2006_1117_MUN_rendimentosnaoagropec.xlsx", na = "X") 
TABELA8_06b$COD[TABELA8_06b$NIVEL == "BR"] <- 000
TABELA8_06b <- TABELA8_06b %>%
  select(., -NIVEL) %>% 
  select(., -LOCALIZACAO)
TABELA8_06 <- left_join(TABELA8_06a, TABELA8_06b, by = "COD")

TABELA2_06 <- read_excel("data/tabelas/micro_meso_uf_macro_brasil/communicipio/2006_1112_MUN_totalestabelecimentos+areas+niveis.xlsx", na = "X") 
TABELA2_06$COD[TABELA2_06$NIVEL == "BR"] <- 000
TABELA2_06 <- TABELA2_06 %>% #deletando colunas pra que elas não fiquem duplicadas quando for juntar as tabelas
  select(., -NIVEL) %>% 
  select(., -LOCALIZACAO)



```

```{r COD_Procedimentos com as tabelas, message=FALSE, warning=FALSE, include=FALSE}
#### PROCEDIMENTOS COM AS TABELAS -----------------

#PARA VER (se) QUAIS LINHAS ESTÃO DUPLICADAS
TABELA1[duplicated(TABELA1$COD) | duplicated(TABELA1$COD, fromLast = TRUE), ]


#Join de todas as tabelas 
todastabelas <- TABELA1 %>% 
  left_join(., TABELA2, by = "COD") %>%
  left_join(., TABELA3, by = "COD") %>%
  left_join(., TABELA4, by = "COD") %>%
  left_join(., TABELA5, by = "COD") %>%
  left_join(., TABELA6, by = "COD") %>%
  left_join(., TABELA7, by = "COD") %>%
  left_join(., TABELA8, by = "COD") %>%
  left_join(., TABELA9, by = "COD") %>%
  left_join(., TABELA10, by = "COD") %>%
  full_join(., TABELA4_06, by = "COD") %>%
  full_join(., TABELA8_06, by = "COD") %>%
  full_join(., TABELA2_06, by = "COD")


#Filtragem por recorte geográfico
microrregioes <- todastabelas %>% filter(NIVEL == "MI")
mesorregioes <- todastabelas %>% filter(NIVEL == "ME")
estados <- todastabelas %>% filter(NIVEL == "UF")
macrorregioes <- todastabelas %>% filter(NIVEL == "GR")
brasil <- todastabelas %>% filter(NIVEL == "BR")


#Criando colunas de código do estado e da região 
microrregioes <- microrregioes %>%
  mutate(COD_ESTADO = COD, 
         COD_REGIAO = COD)
microrregioes$COD_ESTADO <- substr(microrregioes$COD_ESTADO, 0, 2)
microrregioes$COD_REGIAO <- substr(microrregioes$COD_REGIAO, 0, 1)
microrregioes$COD_REGIAO[microrregioes$COD_REGIAO == "1"] <- "Norte"
microrregioes$COD_REGIAO[microrregioes$COD_REGIAO == "2"] <- "Nordeste"
microrregioes$COD_REGIAO[microrregioes$COD_REGIAO == "3"] <- "Sudeste"
microrregioes$COD_REGIAO[microrregioes$COD_REGIAO == "4"] <- "Sul"
microrregioes$COD_REGIAO[microrregioes$COD_REGIAO == "5"] <- "Centro-Oeste"


mesorregioes <- mesorregioes %>%
  mutate(COD_ESTADO = COD, 
         COD_REGIAO = COD)
mesorregioes$COD_ESTADO <- substr(mesorregioes$COD_ESTADO, 0, 2)
mesorregioes$COD_REGIAO <- substr(mesorregioes$COD_REGIAO, 0, 1)


```

```{r COD_Novas colunas, message=FALSE, warning=FALSE, include=FALSE}
#### CÁLCULO DAS PORCENTAGENS -----------------
microrregioes_pct <- microrregioes %>%
  mutate(MP_prop_REC_PROD = R_VALOR_MP_1 / R_VALOR_T_1 ,
         MP_prop_REC_OUTR = R_VALOR_MP_2 / R_VALOR_T_2 ,
         MP_prop_REC_FORA = R_VALOR_MP_302 / R_VALOR_T_302 ,
         MP_prop_REC_PROG = (R_VALOR_MP_301 + R_VALOR_MP_303 + R_VALOR_MP_304 + R_VALOR_MP_305 + R_VALOR_MP_306 + R_VALOR_MP_307) / (R_VALOR_T_301 + R_VALOR_T_303 + R_VALOR_T_304 + R_VALOR_T_305 + R_VALOR_T_306 + R_VALOR_T_307) ,
         AF_prop_REC_PROD = R_VALOR_AF_1 / R_VALOR_T_1 ,
         AF_prop_REC_OUTR = R_VALOR_AF_2 / R_VALOR_T_2 ,
         AF_prop_REC_FORA = R_VALOR_AF_302 / R_VALOR_T_302 ,
         AF_prop_REC_PROG = (R_VALOR_AF_301 + R_VALOR_AF_303 + R_VALOR_AF_304 + R_VALOR_AF_305 + R_VALOR_AF_306 + R_VALOR_AF_307) / (R_VALOR_T_301 + R_VALOR_T_303 + R_VALOR_T_304 + R_VALOR_T_305 + R_VALOR_T_306 + R_VALOR_T_307) ,
         GP_prop_REC_PROD = (R_VALOR_T_1 - R_VALOR_AF_1) / R_VALOR_T_1,
         GP_prop_REC_OUTR = (R_VALOR_T_2 - R_VALOR_AF_2) / R_VALOR_T_2,
         GP_prop_REC_FORA = (R_VALOR_T_302 - R_VALOR_AF_302) / R_VALOR_T_302,
         GP_prop_REC_PROG = ((R_VALOR_T_301 + R_VALOR_T_303 + R_VALOR_T_304 + R_VALOR_T_305 + R_VALOR_T_306 + R_VALOR_T_307) - (R_VALOR_AF_301 + R_VALOR_AF_303 + R_VALOR_AF_304 + R_VALOR_AF_305 + R_VALOR_AF_306 + R_VALOR_AF_307)) / (R_VALOR_T_301 + R_VALOR_T_303 + R_VALOR_T_304 + R_VALOR_T_305 + R_VALOR_T_306 + R_VALOR_T_307),
GP_prop_REC_TOT = (R_VALOR_T_TOT - R_VALOR_AF_TOT) / R_VALOR_T_TOT,
         
         AF_prop_NEstab = PROD_AF / PROD_T ,
         MP_prop_NEstab = PROD_MP / PROD_T ,
         GP_prop_NEstab = (PROD_T - PROD_AF) / PROD_T ,
         
         AF_prop_AREA = AREA_AF / AREA_T ,
         MP_prop_AREA = AREA_MP / AREA_T ,
         GP_prop_AREA = (AREA_T - AREA_AF) / AREA_T ,
         
         AF_prop_OCU = O_AF / O_T ,
         MP_prop_OCU = O_MP / O_T ,
         GP_prop_OCU = (O_T - O_AF) / O_T ,
         
         AF_prop_VP = VP_AF / VP_T ,
         MP_prop_VP = VP_MP / VP_T ,
         GP_prop_VP = (VP_T - VP_AF) / VP_T ,
         
         MP_prop_REC_TOT = R_VALOR_MP_TOT / R_VALOR_T_TOT,
         AF_prop_REC_TOT = R_VALOR_AF_TOT / R_VALOR_T_TOT,
         GP_prop_REC_TOT = (R_VALOR_T_TOT - R_VALOR_AF_TOT) / R_VALOR_T_TOT,
         
         #porcentagem tipo 2, usando o total de tudo
         MP_prop2_REC_PROD = R_VALOR_MP_1 / R_VALOR_T_TOT ,
         MP_prop2_REC_OUTR = R_VALOR_MP_2 / R_VALOR_T_TOT ,
         MP_prop2_REC_FORA = R_VALOR_MP_302 / R_VALOR_T_TOT ,
         MP_prop2_REC_PROG = (R_VALOR_MP_301 + R_VALOR_MP_303 + R_VALOR_MP_304 + R_VALOR_MP_305 + R_VALOR_MP_306 + R_VALOR_MP_307) / R_VALOR_T_TOT ,
         AF_prop2_REC_PROD = R_VALOR_AF_1 / R_VALOR_T_TOT ,
         AF_prop2_REC_OUTR = R_VALOR_AF_2 / R_VALOR_T_TOT ,
         AF_prop2_REC_FORA = R_VALOR_AF_302 / R_VALOR_T_TOT ,
         AF_prop2_REC_PROG = (R_VALOR_AF_301 + R_VALOR_AF_303 + R_VALOR_AF_304 + R_VALOR_AF_305 + R_VALOR_AF_306 + R_VALOR_AF_307) /  R_VALOR_T_TOT ,
         GP_prop2_REC_PROD	=	(R_VALOR_T_1 - R_VALOR_AF_1 ) /  R_VALOR_T_TOT,
         GP_prop2_REC_OUTR	=	(R_VALOR_T_2 - R_VALOR_AF_2) /  R_VALOR_T_TOT ,
         GP_prop2_REC_FORA	=	(R_VALOR_T_302 - R_VALOR_AF_302) /  R_VALOR_T_TOT ,
         GP_prop2_REC_PROG	=	((R_VALOR_T_301 + R_VALOR_T_303 + R_VALOR_T_304 + R_VALOR_T_305 + R_VALOR_T_306 + R_VALOR_T_307) - (R_VALOR_AF_301 + R_VALOR_AF_303 + R_VALOR_AF_304 + R_VALOR_AF_305 + R_VALOR_AF_306 + R_VALOR_AF_307)) / R_VALOR_T_TOT  ,
         
        #porcentagem tipo 3, usando o total de cada tipologia 
        MP_prop3_REC_PROD = R_VALOR_MP_1 / R_VALOR_MP_TOT ,
        MP_prop3_REC_OUTR = R_VALOR_MP_2 / R_VALOR_MP_TOT ,
        MP_prop3_REC_FORA = R_VALOR_MP_302 / R_VALOR_MP_TOT ,
        MP_prop3_REC_PROG = (R_VALOR_MP_301 + R_VALOR_MP_303 + R_VALOR_MP_304 + R_VALOR_MP_305 + R_VALOR_MP_306 + R_VALOR_MP_307) / R_VALOR_MP_TOT ,
        AF_prop3_REC_PROD = R_VALOR_AF_1 / R_VALOR_AF_TOT ,
        AF_prop3_REC_OUTR = R_VALOR_AF_2 / R_VALOR_AF_TOT ,
        AF_prop3_REC_FORA = R_VALOR_AF_302 / R_VALOR_AF_TOT ,
        AF_prop3_REC_PROG = (R_VALOR_AF_301 + R_VALOR_AF_303 + R_VALOR_AF_304 + R_VALOR_AF_305 + R_VALOR_AF_306 + R_VALOR_AF_307) /  R_VALOR_AF_TOT ,   
        GP_prop3_REC_PROD = (R_VALOR_T_1 - R_VALOR_AF_1) /  (R_VALOR_T_TOT - R_VALOR_AF_TOT) ,
        GP_prop3_REC_OUTR = (R_VALOR_T_2 - R_VALOR_AF_2) /  (R_VALOR_T_TOT - R_VALOR_AF_TOT) ,
        GP_prop3_REC_FORA = (R_VALOR_T_302 - R_VALOR_AF_302) /  (R_VALOR_T_TOT - R_VALOR_AF_TOT) ,
        GP_prop3_REC_PROG = ((R_VALOR_T_301 + R_VALOR_T_303 + R_VALOR_T_304 + R_VALOR_T_305 + R_VALOR_T_306 + R_VALOR_T_307) - (R_VALOR_AF_301 + R_VALOR_AF_303 + R_VALOR_AF_304 + R_VALOR_AF_305 + R_VALOR_AF_306 + R_VALOR_AF_307)) / (R_VALOR_T_TOT - R_VALOR_AF_TOT)  ,

 #Valor da produção por área útil
    TT_VPdivAREA = round((VP_T*1000) / (AREA_T - AREAPRESERV_T), 2), 
    AF_VPdivAREA = round((VP_AF*1000) / (AREA_AF - AREAPRESERV_AF), 2),
    MP_VPdivAREA = round((VP_MP*1000) / (AREA_MP - AREAPRESERV_MP), 2),
    GP_VPdivAREA = round((((VP_T - VP_AF))*1000) / ((VP_T - VP_AF) - AREAPRESERV_GP), 2),
         





    
##a partir daqui, método para calcular os rendimentos dos estabelecimentos + RENDIMENTOS FORA DO ESTABELECIMENTO (SEM CONSIDERAR RENDAS DE PROGRAMAS E POLÍTICAS)

    # R_NEST_T = R_NEST_T_TOT     ,
    # R_NEST_NAF = R_NEST_T_TOT - R_NEST_AF_TOT     ,
    # R_NEST_AF = R_NEST_AF_TOT     ,
    # R_06_NEST_T = R_06_NEST_T     ,
    # R_06_NEST_NAF = R_06_NEST_NAF     ,
    # R_06_NEST_AF = R_06_NEST_AF     ,
    # 
    # 
    # R_VALOR_T = (R_VALOR_T_1 + R_VALOR_T_2 + R_VALOR_T_302) / 12 ,
    # R_VALOR_NAF = (R_VALOR_T_1 - R_VALOR_AF_1 + R_VALOR_T_2 - R_VALOR_AF_2 + R_VALOR_T_302 - R_VALOR_AF_302) / 12 ,
    # R_VALOR_AF = (R_VALOR_AF_1 + R_VALOR_AF_2 + R_VALOR_AF_302) / 12 ,
    # 
    # 
    # Rc_06_VALOR_T	=	((R_06_VALOR_T + R_06_VALOROTR_T6) / 12)	*	1,8974051,  #Para corrigir inflação multiplicar tudo por 1,89740510
    # Rc_06_VALOR_AF	=	((R_06_VALOR_AF + R_06_VALOROTR_AF6) / 12)	*	1,8974051,
    # Rc_06_VALOR_NAF	=	((R_06_VALOR_NAF + R_06_VALOROTR_NAF6) / 12)	*	1,8974051,
    # R_06_VALOR_T = (R_06_VALOR_T + R_06_VALOROTR_T6) / 12   ,
    # R_06_VALOR_AF = (R_06_VALOR_AF + R_06_VALOROTR_AF6) / 12  ,
    # R_06_VALOR_NAF = (R_06_VALOR_NAF + R_06_VALOROTR_NAF6) / 12   ,
    # 
    # NEST_T = NEST_T     ,
    # NEST_NAF = NEST_NAF     ,
    # NEST_AF = NEST_AF     ,
    # NEST_06_T = NEST_06_T     ,
    # NEST_06_NAF = NEST_06_NAF     ,
    # NEST_06_AF = NEST_06_AF     ,
    # AREA_T = AREA_T     ,
    # AREA_NAF = AREA_T - AREA_AF     ,
    # AREA_AF = AREA_AF     ,
    # AREA_06_T = AREA_06_T     ,
    # AREA_06_NAF = AREA_06_NAF     ,
    # AREA_06_AF = AREA_06_AF     ,
    # OCU_T = O_T     ,
    # OCU_NAF = O_T - O_AF     ,
    # OCU_AF = O_AF     ,
    # OCU_06_T = OCU_06_T     ,
    # OCU_06_NAF = OCU_06_Nfam     ,
    # OCU_06_AF = OCU_06_AF  ,
    

##a partir daqui, método para calcular os rendimentos APENAS DOS ESTABELECIMENTOS
    
    R_NEST_T	=	R_NEST_T_TOT				,
    R_NEST_NAF	=	R_NEST_T_TOT - R_NEST_AF_TOT				,
    R_NEST_AF	=	R_NEST_AF_TOT				,
    R_06_NEST_T	=	R_06_NEST_T				,
    R_06_NEST_NAF	=	R_06_NEST_NAF				,
    R_06_NEST_AF	=	R_06_NEST_AF				,


    R_VALOR_T	=	((R_VALOR_T_1	+	R_VALOR_T_2) / 12), #como a variável é anual, aqui está sendo dividida por 12 para se ter o valor mensal médio
    R_VALOR_NAF	=	((R_VALOR_T_1 - R_VALOR_AF_1	+	R_VALOR_T_2 - R_VALOR_AF_2) / 12)		,
    R_VALOR_AF	=	((R_VALOR_AF_1	+	R_VALOR_AF_2) / 12)		,
    R_VALOR_MP	=	((R_VALOR_MP_1	+	R_VALOR_MP_2) / 12)		,



    Rc_06_VALOR_T	=	((R_06_VALOR_T / 12)	*	1.8974051),  #Para corrigir inflação multiplicar tudo por 1,89740510
    Rc_06_VALOR_NAF	=	((R_06_VALOR_NAF / 12)	*	1.8974051),
    Rc_06_VALOR_AF	=	((R_06_VALOR_AF / 12)	*	1.8974051),
    R_06_VALOR_T	=	(R_06_VALOR_T) / 12				,
    R_06_VALOR_NAF	=	(R_06_VALOR_NAF) / 12				,
    R_06_VALOR_AF	=	(R_06_VALOR_AF) / 12				,

    


    NEST_T	=	NEST_T				,
    NEST_NAF	=	NEST_NAF				,
    NEST_AF	=	NEST_AF				,
    NEST_06_T	=	NEST_06_T				,
    NEST_06_NAF	=	NEST_06_NAF				,
    NEST_06_AF	=	NEST_06_AF				,
    AREA_T	=	AREA_T				,
    AREA_NAF	=	AREA_T - AREA_AF				,
    AREA_AF	=	AREA_AF				,
    AREA_06_T	=	AREA_06_T				,
    AREA_06_NAF	=	AREA_06_NAF				,
    AREA_06_AF	=	AREA_06_AF				,
    OCU_T	=	O_T				,
    OCU_NAF	=	O_T - O_AF				,
    OCU_AF	=	O_AF				,
    OCU_06_T	=	OCU_06_T				,
    OCU_06_NAF	=	OCU_06_Nfam				,
    OCU_06_AF	=	OCU_06_AF	,




    PROD_prop_T_01 = PROD_T_01 / PROD_T,
    PROD_prop_AF_01 = PROD_AF_01 / PROD_AF,
    PROD_prop_MP_01 = PROD_MP_01 / PROD_MP,
    PROD_prop_GP_01 = (PROD_T_01 - PROD_AF_01) / (PROD_T - PROD_AF),

    PROD_prop_T_010203 = (PROD_T_01+PROD_T_02+PROD_T_03) / PROD_T,
    PROD_prop_AF_010203 = (PROD_AF_01+PROD_AF_02+PROD_AF_03) / PROD_AF,
    PROD_prop_MP_010203 = (PROD_MP_01+PROD_MP_02+PROD_MP_03) / PROD_MP,
    PROD_prop_GP_010203 = ((PROD_T_01-PROD_AF_01) + (PROD_T_02-PROD_AF_02) + (PROD_T_03-PROD_AF_03)) / (PROD_T - PROD_AF),



    



 

REND_ESTAB_T	=	(1000	*	R_VALOR_T)	/	NEST_T	,
REND_ESTAB_NAF	=	(1000	*	R_VALOR_NAF)	/	NEST_NAF	,
REND_ESTAB_AF	=	(1000	*	R_VALOR_AF)	/	NEST_AF	,
REND_ESTAB_06_T	=	(1000	*	R_06_VALOR_T)	/	NEST_06_T	,
REND_ESTAB_06_NAF	=	(1000	*	R_06_VALOR_NAF)	/	NEST_06_NAF	,
REND_ESTAB_06_AF	=	(1000	*	R_06_VALOR_AF)	/	NEST_06_AF , 
RENDc_ESTAB_06_T	=	(1000	*	Rc_06_VALOR_T)	/	NEST_06_T	, #INFLAÇÃO CORRIGIDA
RENDc_ESTAB_06_NAF	=	(1000	*	Rc_06_VALOR_NAF)	/	NEST_06_NAF	, #INFLAÇÃO CORRIGIDA
RENDc_ESTAB_06_AF	=	(1000	*	Rc_06_VALOR_AF)	/	NEST_06_AF ,  #INFLAÇÃO CORRIGIDA


REND_OCU_T	=	(1000	*	R_VALOR_T)	/	OCU_T	,
REND_OCU_NAF	=	(1000	*	R_VALOR_NAF)	/	OCU_NAF	,
REND_OCU_AF	=	(1000	*	R_VALOR_AF)	/	OCU_AF	,
REND_OCU_MP	=	(1000	*	R_VALOR_MP)	/	O_MP	, # Renda por trabalhador ocupado - renda pelo trabalho

REND_OCU_06_T	=	(1000	*	R_06_VALOR_T)	/	OCU_06_T	,
REND_OCU_06_NAF	=	(1000	*	R_06_VALOR_NAF)	/	OCU_06_NAF	,
REND_OCU_06_AF	=	(1000	*	R_06_VALOR_AF)	/	OCU_06_AF ,

RENDc_OCU_06_T	=	(1000	*	Rc_06_VALOR_T)	/	OCU_06_T	,
RENDc_OCU_06_NAF	=	(1000	*	Rc_06_VALOR_NAF)	/	OCU_06_NAF	,
RENDc_OCU_06_AF	=	(1000	*	Rc_06_VALOR_AF)	/	OCU_06_AF ,
  

Dif_NEST_T	=	(	NEST_T	-	NEST_06_T	)	/	NEST_06_T	,
Dif_NEST_NAF	=	(	NEST_NAF	-	NEST_06_NAF	)	/	NEST_06_NAF	,
Dif_NEST_AF	=	(	NEST_AF	-	NEST_06_AF	)	/	NEST_06_AF	,
									
Dif_OCU_T	=	(	OCU_T	-	OCU_06_T	)	/	OCU_06_T	,
Dif_OCU_NAF	=	(	OCU_NAF	-	OCU_06_NAF	)	/	OCU_06_NAF	,
Dif_OCU_AF	=	(	OCU_AF	-	OCU_06_AF	)	/	OCU_06_AF	,
									
Dif_REND_OCU_T	=	(	REND_OCU_T	-	REND_OCU_06_T	)	/	REND_OCU_06_T	,
Dif_REND_OCU_NAF	=	(	REND_OCU_NAF	-	REND_OCU_06_NAF	)	/	REND_OCU_06_NAF	,
Dif_REND_OCU_AF	=	(	REND_OCU_AF	-	REND_OCU_06_AF	)	/	REND_OCU_06_AF	,
									
Dif_REND_ESTAB_T	=	(	REND_ESTAB_T	-	RENDc_ESTAB_06_T	)	/	RENDc_ESTAB_06_T	,
Dif_REND_ESTAB_NAF	=	(	REND_ESTAB_NAF	-	RENDc_ESTAB_06_NAF	)	/	RENDc_ESTAB_06_NAF	,
Dif_REND_ESTAB_AF	=	(	REND_ESTAB_AF	-	RENDc_ESTAB_06_AF	)	/	RENDc_ESTAB_06_AF	,
									
Dif_AREA_T	=	(	AREA_T	-	AREA_06_T	)	/	AREA_06_T	,
Dif_AREA_NAF	=	(	AREA_NAF	-	AREA_06_NAF	)	/	AREA_06_NAF	,
Dif_AREA_AF	=	(	AREA_AF	-	AREA_06_AF	)	/	AREA_06_AF	,

Dif_REND_T	=	(	R_VALOR_T	-	Rc_06_VALOR_T	)	/	Rc_06_VALOR_T	,
Dif_REND_NAF	=	(	R_VALOR_NAF	-	Rc_06_VALOR_NAF	)	/	Rc_06_VALOR_NAF	,
Dif_REND_AF	=	(	R_VALOR_AF	-	Rc_06_VALOR_AF	)	/	Rc_06_VALOR_AF ,

AF_prop_OCUarea = (O_AF / (AREA_AF - AREAPRESERV_AF)), #prop de pessoas ocupadas por hectare da AF
MP_prop_OCUarea = (O_MP / (AREA_MP - AREAPRESERV_MP)), #prop de pessoas ocupadas por hectare da AF
GP_prop_OCUarea = ((O_T - O_AF) / ((AREA_T - AREA_AF) - AREAPRESERV_GP)), #prop de pessoas ocupadas por hectare da AP


TOT_AREAmedia = AREA_T / NEST_T ,
NAF_AREAmedia = AREA_NAF / NEST_NAF, 
AF_AREAmedia = AREA_AF / NEST_AF,
MP_AREAmedia = AREA_MP / NEST_MP,


TOT_AREAmedia_util = (AREA_T - AREAPRESERV_T) / NEST_T, 
NAF_AREAmedia_util = (AREA_NAF - AREAPRESERV_GP) / NEST_NAF, 
AF_AREAmedia_util = (AREA_AF - AREAPRESERV_AF) / NEST_AF


)


# microrregioes_pct <- microrregioes_pct %>%
#   select(-(4:162))

```


Essa análise tem como objetivo verificar, a partir do processo de clusterização, as possíveis formas de agrupar um conjunto de variáveis de modo a regionalizar aspectos que possam auxiliar no melhor entendimento da inclusão produtiva rural. 

A partir da clusterização realizada para os dois conjuntos de variáveis, foram selecionadas apenas algumas das variáveis para comporem a clusterização final.


**Sobre a tipologia dos estabelecimentos:**

As variáveis compreendem dados de três grupos:

* Estabelecimentos da agricultura familiar (AF / Fam. / Familiar);
* Estabelecimentos de beneficiados pelo Pronamp - Programa Nacional de Apoio ao Médio Produtor Rural (MP / Pronamp / médio produtor);
  + Pequenos ou médios agricultores rurais que tenham no mínimo, 80% de sua renda bruta anual originária da atividade agropecuária ou extrativa vegetal e possuam renda bruta anual de até R$ 2 milhões;
* Estabelecimentos que não são de agricultura familiar (AP / não familiares / patronais)
  + Nessa análise, foi considerado como de tipologia patronal tudo que não é familiar, ou seja, a diferença entre o total dos estabelecimentos e os estabelecimentos da agricultura familiar.
  

Observação: Ao tratar de área útil dos estabelecimentos (hectare útil), o trabalho refere-se a totalidade das áreas dos estabelecimentos, excluídas as áreas de matas ou florestas naturais destinadas à preservação permanente ou reserva legal.



<br>

# 1. Clusterização

## Variáveis

* Presença 
  + Proporção de estabelecimentos da AF na microrregião em 2017; 
  + Proporção de estabelecimentos do Pronamp na microrregião em 2017; 
  + Proporção da área de estabelecimentos AF no total da microrregião em 2017; 
  + Proporção da área de estabelecimentos do Pronamp no total da microrregião em 2017; 
  + Área média dos estabelecimentos da AF na microrregião em 2017;
  + Área média dos estabelecimentos do Pronamp na microrregião em 2017;
  + Área média dos estabelecimentos da AP na microrregião em 2017;
  

* Produtividade 
  + VBP da AF por hectare útil (excluindo as áreas de matas ou florestas naturais destinadas à preservação permanente ou reserva legal) da microrregião em 2017; 
  + VBP dos Médios/hectare útil (excluindo as áreas de matas ou florestas naturais destinadas à preservação permanente ou reserva legal) da microrregião em 2017; 
  + VBP AP/hectare útil (excluindo as áreas de matas ou florestas naturais destinadas à preservação permanente ou reserva legal) da microrregião em 2017. 
  

* Pessoal ocupado
  + Proporção do pessoal ocupado da microrregião na AF em 2017; 
  + Proporção do pessoal ocupado da microrregião no Pronamp em 2017;  

  
* Receitas
  + Receitas totais da AF por trabalhador ocupado nos estabelecimentos agropecuários da AF em 2017;
  + Receitas totais do Pronamp por trabalhador ocupado nos estabelecimentos agropecuários de beneficiários do Pronamp em 2017;
  + Receitas totais da AP por trabalhador ocupado nos estabelecimentos agropecuários não familiares em 2017;
  + Receitas produtivas não agrícolas (desinvestimentos; serviço de turismo rural; exploração mineral; atividade de artesanato, tecelagem, etc; outras receitas do estabelecimento; rendas obtidas em atividades fora do estabelecimento) 
    - Proporção nos estabelecimentos da AF; 
    - Proporção nos estabelecimentos do Pronamp; 
    - Proporção nos estabelecimentos da AP;  
  + Receitas exclusivamente da produção agropecuária do estabelecimento (produtos vegetais, animais e seus produtos e produtos da agroindústria)
    - Proporção nos estabelecimentos da AF; 
    - Proporção nos estabelecimentos do Pronamp; 
    - Proporção nos estabelecimentos da AP; 
  + Proporção da renda dos estabelecimentos da agricultura familiar composta por programas e políticas em 2017;
  

* Condição do produtor em relação às terras
  + Proporção de produtores da AF proprietários da terra;
  + Proporção de produtores do Pronamp proprietários da terra;
  + Proporção de produtores da AP proprietários da terra;
  
  
  
Observação: Algumas variáveis de estabelecimentos patronais não foram incluídas por serem o exato oposto da mesma variável para o recorte da agricultura familiar. Isso se dá nas seguintes variáveis: Proporção de estabelecimentos, proporção da área de estabelecimentos e proporção do pessoal ocupado.
  
  

```{r bCriando a tabela Cluster I, message=FALSE, warning=FALSE, include=FALSE}

# microrregioes_CLI_dist <- as.data.frame(SHP_DISTANCIAREGIC) %>%
#   select(CD_MICRO, distance) %>%
#   full_join(., microrregioes_CLI, by = c("CD_MICRO" = "COD")) 
microrregioes_CLI <- microrregioes_pct

variaveis_clusterI <- microrregioes_CLI %>%
  filter(LOCALIZACAO != "Fernando de Noronha (PE)") %>%
  mutate(AF_prop3_REC_naoPROD = (R_VALOR_AF_2 + R_VALOR_AF_302) / R_VALOR_AF_TOT ,
         MP_prop3_REC_naoPROD = (R_VALOR_MP_2 + R_VALOR_MP_302) / R_VALOR_MP_TOT ,
         GP_prop3_REC_naoPROD = ((R_VALOR_T_302 - R_VALOR_AF_302) + (R_VALOR_T_2 - R_VALOR_AF_2))  / (R_VALOR_T_TOT - R_VALOR_AF_TOT),
         
         AF_prop3_PRODOUTRFORA = (AF_prop3_REC_PROD + AF_prop3_REC_OUTR + AF_prop3_REC_FORA),
         MP_prop3_PRODOUTRFORA = (MP_prop3_REC_PROD + MP_prop3_REC_OUTR + MP_prop3_REC_FORA),
         GP_prop3_PRODOUTRFORA = (GP_prop3_REC_PROD + GP_prop3_REC_OUTR + GP_prop3_REC_FORA)) %>%
  
  
  
# select(NIVEL, COD, LOCALIZACAO, COD_ESTADO, COD_REGIAO,
#          AF_prop_NEstab, MP_prop_NEstab, #GP_prop_NEstab, 
#          # TOT_AREAmedia, 
#          AF_AREAmedia, NAF_AREAmedia,
#          AF_prop_AREA, MP_prop_AREA, #GP_prop_AREA, 
#          AF_VPdivAREA, MP_VPdivAREA, GP_VPdivAREA, 
#          AF_prop_OCU, MP_prop_OCU, #GP_prop_OCU,
#          #rendas exceto produção agrícola
#          AF_prop3_REC_naoPROD, MP_prop3_REC_naoPROD, GP_prop3_REC_naoPROD,
#          #rendas exceto programas e políticas
#          #AF_prop3_PRODOUTRFORA, MP_prop3_PRODOUTRFORA, #GP_prop3_PRODOUTRFORA,
#          # rendimentos por trabalhador ocupado
#          REND_OCU_AF, REND_OCU_NAF, REND_OCU_MP,
#          #AF_prop3_REC_PROG
#        )


  
  select(NIVEL, COD, LOCALIZACAO, COD_ESTADO, COD_REGIAO,
         AF_prop_NEstab, MP_prop_NEstab, #GP_prop_NEstab, 
         
         AF_prop_AREA, MP_prop_AREA, #GP_prop_AREA, 
         
         # TOT_AREAmedia, 
         AF_AREAmedia, MP_AREAmedia, NAF_AREAmedia,
         
         AF_VPdivAREA, MP_VPdivAREA, GP_VPdivAREA, 
         
         #pct_POPrur_BF, 
         
         AF_prop_OCU, MP_prop_OCU, #GP_prop_OCU,
         
         
         
         #rendas por ocupado
         REND_OCU_AF, REND_OCU_MP, REND_OCU_NAF,
         
         #rendas exceto produção agrícola - OUTRAS e FORA do estabelecimento
         AF_prop3_REC_naoPROD, MP_prop3_REC_naoPROD, GP_prop3_REC_naoPROD,
         
         #rendas exclusivamente da produção agrícola
         AF_prop3_REC_PROD, MP_prop3_REC_PROD, GP_prop3_REC_PROD,
        
         # rendas de programas e políticas da AF
         AF_prop3_REC_PROG,
         
         # Condição do produtor
         PROD_prop_AF_01, PROD_prop_MP_01, PROD_prop_GP_01
         #PROD_prop_GP_010203,  PROD_prop_AF_010203,  PROD_prop_MP_010203 
         
         )

```



```{r bNormalizando variaveis I, echo=FALSE, message=FALSE, warning=FALSE, out.width='100%'}
variaveis_clusterI[is.na(variaveis_clusterI)] <- 0

# Colocando a coluna de ID da micro como coluna 0, identificadora da linha, assim ela não é afetada pelo procedimento de padronização
variaveis_clusterI_2 <- variaveis_clusterI %>% remove_rownames %>% column_to_rownames(var="COD") %>% as.data.frame()


variaveis_clusterI_3 <- variaveis_clusterI_2 %>%
  select(5:last_col()) 


# Padronização das escalas
clusterizacaoI_scale <- scale(variaveis_clusterI_3)

```


### 1.1. Número ideal de clusters

Após a normalização dos valores (com desvio padrão de 1 e média 0), uma vez que é necessário indicar previamente um número de clusters para iniciar o procedimento de clusterização das variáveis, foram verificados inicialmente três métodos diferentes para determinar o número ideal de clusters, sendo eles:
1. Método do cotovelo (Elbow method)
2. Método de silhueta (Average Silhouette Method) 
3. Método Gap (Gap Statistic Method)


```{r bTestes de tamanho de cluster I, echo=FALSE, message=FALSE, warning=FALSE, fig.width=10,fig.height=3}

# clusterizacaoI_scale <- variaveis_clusterI_2 %>%
#   select(-c("GP_prop_NEstab", "GP_prop_AREA", "GP_prop_OCU"))
# 
# clusterizacaoI_scale <- scale(clusterizacaoI_scale[,-c(1:4)])


# Elbow method
CLIDEAL_elbow <- fviz_nbclust(clusterizacaoI_scale, kmeans, method = "wss") +
    geom_vline(xintercept = 5, linetype = 2)+
  labs(subtitle = "Elbow method")

# Silhouette method
CLIDEAL_silhou <- fviz_nbclust(clusterizacaoI_scale, kmeans, method = "silhouette")+
  labs(subtitle = "Silhouette method")

# Gap statistic
# nboot = 50 to keep the function speedy.
# recommended value: nboot= 500 for your analysis.
# Use verbose = FALSE to hide computing progression.
set.seed(123)
CLIDEAL_gap <- fviz_nbclust(clusterizacaoI_scale, kmeans, nstart = 25,  method = "gap_stat", nboot = 50)+
  labs(subtitle = "Gap statistic method")

ggarrange(CLIDEAL_elbow, CLIDEAL_silhou, CLIDEAL_gap, nrow = 1, heights = 0.5)
```

Novamente aqui, as três análises sugeriram números ideais de clusters distintos entre si. Portanto, optou-se novamente pela alternativa a partir dos 30 índices diferentes.

```{r bbteste numero clusters I, eval=FALSE, message=FALSE, warning=FALSE, include=FALSE}
nbclust_out <- NbClust::NbClust(
  data = clusterizacaoI_scale,
  distance = "euclidean",
  min.nc = 4, # minimum number of clusters
  max.nc = 8, # maximum number of clusters
  method = "kmeans" # one of: "ward.D", "ward.D2", "single", "complete", "average", "mcquitty", "median", "centroid", "kmeans"
)

# # create a dataframe of the optimal number of clusters
# nbclust_plot <- data.frame(clusters = nbclust_out$Best.nc[1, ])
# # select only indices which select between 2 and 5 clusters
# nbclust_plot <- subset(nbclust_plot, clusters >= 2 & clusters <= 5)
# 
# # create plot
# ggplot(nbclust_plot) +
#   aes(x = clusters) +
#   geom_histogram(bins = 30L, fill = "#0c4c8a") +
#   labs(x = "Number of clusters", y = "Frequency among all indices", title = "Optimal number of clusters") +
#   theme_minimal()

```


O número aconselhado de clusters ainda permanece como sendo, na maioria dos testes, 5 clusters. 

* 7 testes indicaram 4 como o número ideal de clusters 
* 9 testes indicaram 5 como o número ideal de clusters 
* 1 testes indicaram 6 como o número ideal de clusters 
* 3 testes indicaram 7 como o número ideal de clusters 
* 3 testes indicaram 8 como o número ideal de clusters 

Portanto, de acordo com a maioria, o melhor número de clusters adotado será de 5.


```{r bCriacao dos clusters I, message=FALSE, warning=FALSE, include=FALSE}

#CLUSTERs
set.seed(123)
# k4 <- kmeans(clusterizacaoI_scale, centers = 4, nstart = 150)
k5 <- kmeans(clusterizacaoI_scale, centers = 5, nstart = 150)
# k6 <- kmeans(clusterizacaoI_scale, centers = 6, nstart = 150)
# k7 <- kmeans(clusterizacaoI_scale, centers = 7, nstart = 150)
# k8 <- kmeans(clusterizacaoI_scale, centers = 8, nstart = 150)
# k9 <- kmeans(clusterizacaoI_scale, centers = 9, nstart = 150)
#print(k4)

# k4graph <- fviz_cluster(k4, geom = "point",  data = clusterizacaoI_scale) + ggtitle("k = 4")
k5graph <- fviz_cluster(k5, geom = "point",  data = clusterizacaoI_scale) + ggtitle("k = 5")
# k6graph <- fviz_cluster(k6, geom = "point",  data = clusterizacaoI_scale) + ggtitle("k = 6")
# k9graph <- fviz_cluster(k9, geom = "point",  data = clusterizacaoI_scale) + ggtitle("k = 9")

# Visualize silhouhette information
# library(cluster)
# #sil <- silhouette(k4$cluster, dist(clusterizacao1_scale))
# teste <- fviz_silhouette(silhouette(k9$cluster, dist(clusterizacao1_scale)))

```



```{r bManipulacao tabelas clusters I, message=FALSE, warning=FALSE, include=FALSE}

df_clusters <- variaveis_clusterI %>%
  #select(-c("GP_prop_NEstab", "GP_prop_AREA", "GP_prop_OCU")) %>%
  mutate(# Cluster4 = k4$cluster,
         Cluster5 = k5$cluster,
         # Cluster6 = k6$cluster,
         # Cluster7 = k7$cluster,
         # Cluster9 = k9$cluster
         ) 
  


# df_clusters_k4_sumario <- variaveis_clusterI %>%
#   select(-c("GP_prop_NEstab", "GP_prop_AREA", "GP_prop_OCU")) %>%
#   mutate(Cluster4 = k4$cluster) %>%
#   group_by(Cluster4) %>%
#   summarise_all("mean") %>% 
#   mutate(Tamanho = k4$size) %>%
#   select(-c(NIVEL, COD, LOCALIZACAO, COD_ESTADO, COD_REGIAO))
# df_clusters_k4_centers <- as.data.frame(k4[["centers"]])


df_clusters_k5_sumario <- variaveis_clusterI %>%
  mutate(Cluster5 = k5$cluster) %>%
  group_by(Cluster5) %>%
  summarise_all("mean") %>%
  mutate(Tamanho = k5$size) #%>%
  # select(-c(NIVEL, COD, LOCALIZACAO, COD_ESTADO, COD_REGIAO))
df_clusters_k5_centers <- as.data.frame(k5[["centers"]])



```




### 1.2. Sumário das médias das microrregiões para cada um dos clusters calculados

```{r btabela sumario I, echo=FALSE, message=FALSE, warning=FALSE, results = "asis"}

df_clusters_k5_sumarioSCALES <- df_clusters_k5_sumario %>%
  mutate(AF_prop_NEstab = scales::percent(AF_prop_NEstab, big.mark = ".",  decimal.mark = "," , na.rm = TRUE, accuracy = 0.1),
         MP_prop_NEstab = scales::percent(MP_prop_NEstab, big.mark = ".",  decimal.mark = ",", na.rm = TRUE, accuracy = 0.1),
         
         AF_prop_AREA = scales::percent(AF_prop_AREA, big.mark = ".",  decimal.mark = ",", na.rm = TRUE, accuracy = 0.1),
         MP_prop_AREA = scales::percent(MP_prop_AREA, big.mark = ".",  decimal.mark = ",", na.rm = TRUE, accuracy = 0.1),
         
         AF_AREAmedia = paste(format(round(AF_AREAmedia), decimal.mark=",", big.mark = "."), "ha"),
         MP_AREAmedia = paste(format(round(MP_AREAmedia), decimal.mark=",", big.mark = "."), "ha"),
         NAF_AREAmedia = paste(format(round(NAF_AREAmedia), decimal.mark=",", big.mark = "."), "ha"),

         AF_VPdivAREA = paste("R$", format(round(AF_VPdivAREA), decimal.mark=",", big.mark = "."), "/ha"),
         MP_VPdivAREA = paste("R$", format(round(MP_VPdivAREA), decimal.mark=",", big.mark = "."), "/ha"),
         GP_VPdivAREA = paste("R$", format(round(GP_VPdivAREA), decimal.mark=",", big.mark = "."), "/ha"),

         AF_prop_OCU = scales::percent(AF_prop_OCU, big.mark = ".",  decimal.mark = ",", na.rm = TRUE, accuracy = 0.1),
         MP_prop_OCU = scales::percent(MP_prop_OCU, big.mark = ".",  decimal.mark = ",", na.rm = TRUE, accuracy = 0.1),
         
         REND_OCU_AF = paste("R$", format(round(REND_OCU_AF), decimal.mark=",", big.mark = "."), "/ocup."),
         REND_OCU_MP = paste("R$", format(round(REND_OCU_MP), decimal.mark=",", big.mark = "."), "/ocup."),
         REND_OCU_NAF = paste("R$", format(round(REND_OCU_NAF), decimal.mark=",", big.mark = "."), "/ocup."),
    
         AF_prop3_REC_naoPROD = scales::percent(AF_prop3_REC_naoPROD, big.mark = ".",  decimal.mark = ",", na.rm = TRUE, accuracy = 0.1),
         MP_prop3_REC_naoPROD = scales::percent(MP_prop3_REC_naoPROD, big.mark = ".",  decimal.mark = ",", na.rm = TRUE, accuracy = 0.1),
         GP_prop3_REC_naoPROD = scales::percent(GP_prop3_REC_naoPROD, big.mark = ".",  decimal.mark = ",", na.rm = TRUE, accuracy = 0.1),
         
         AF_prop3_REC_PROD = scales::percent(AF_prop3_REC_PROD, big.mark = ".",  decimal.mark = ",", na.rm = TRUE, accuracy = 0.1),
         MP_prop3_REC_PROD = scales::percent(MP_prop3_REC_PROD, big.mark = ".",  decimal.mark = ",", na.rm = TRUE, accuracy = 0.1),
         GP_prop3_REC_PROD = scales::percent(GP_prop3_REC_PROD, big.mark = ".",  decimal.mark = ",", na.rm = TRUE, accuracy = 0.1),
         
         AF_prop3_REC_PROG = scales::percent(AF_prop3_REC_PROG, big.mark = ".",  decimal.mark = ",", na.rm = TRUE, accuracy = 0.1),
         
         PROD_prop_AF_01 = scales::percent(PROD_prop_AF_01, big.mark = ".",  decimal.mark = ",", na.rm = TRUE, accuracy = 0.1),
         PROD_prop_MP_01 = scales::percent(PROD_prop_MP_01, big.mark = ".",  decimal.mark = ",", na.rm = TRUE, accuracy = 0.1),
         PROD_prop_GP_01 = scales::percent(PROD_prop_GP_01, big.mark = ".",  decimal.mark = ",", na.rm = TRUE, accuracy = 0.1)
        ) %>%
  

  
  
  rename(
    "% de estab. (AF)" = AF_prop_NEstab,
    "% de estab. (MP)" = MP_prop_NEstab,

    "% de área (AF)" = AF_prop_AREA,
    "% de área (MP)" = MP_prop_AREA,
    
    "Área média dos estab. (AF)" = AF_AREAmedia,
    "Área média dos estab. (MP)" = MP_AREAmedia,
    "Área média dos estab. (AP)" = NAF_AREAmedia,
    
    "VBP/ha (AF)" = AF_VPdivAREA,
    "VBP/ha (MP)" = MP_VPdivAREA,
    "VBP/ha (AP)" = GP_VPdivAREA,

    "% de ocupados (AF)" = AF_prop_OCU,
    "% de ocupados (MP)" = MP_prop_OCU,
    
    "Rendimento por ocupado (AF)" = REND_OCU_AF,
    "Rendimento por ocupado (AP)" = REND_OCU_NAF,
    "Rendimento por ocupado (MP)" = REND_OCU_MP,
    
    "% rendimentos não agrícolas (AF)" = AF_prop3_REC_naoPROD,
    "% rendimentos não agrícolas (MP)" = MP_prop3_REC_naoPROD,
    "% rendimentos não agrícolas (AP)" = GP_prop3_REC_naoPROD,
    
    "% rendimentos agrícolas (AF)" = AF_prop3_REC_PROD,
    "% rendimentos agrícolas (MP)" = MP_prop3_REC_PROD,
    "% rendimentos agrícolas (AP)" = GP_prop3_REC_PROD,
    
    "% rendimentos de prog. e pol. (AF)" = AF_prop3_REC_PROG,
    
    "% de proprietários (AF)" = PROD_prop_AF_01,
    "% de proprietários (MP)" = PROD_prop_MP_01,
    "% de proprietários (AP)" = PROD_prop_GP_01,
    
    "Nº total de microrregiões" = Tamanho
    )

  

df_clusters_k5_sumarioPLOT <-
  as.data.frame(t(df_clusters_k5_sumarioSCALES)) %>%
  rename("CL 1" = 1,
         "CL 2" = 2,
         "CL 3" = 3,
         "CL 4" = 4,
         "CL 5" = 5) %>%
  slice(-c(1:6))

df_clusters_k5_sumarioPLOT <- df_clusters_k5_sumarioPLOT %>%
rownames_to_column(var = "Médias das microrregiões")

kbl(df_clusters_k5_sumarioPLOT, digits = 2, 
    caption = "", align = "lccccc",
    format.args = list(decimal.mark = ',', big.mark = ".")) %>%
  kable_paper("basic", full_width = F) %>%
  pack_rows("Estabelecimentos", 1, 2) %>%
  pack_rows("Área", 3, 7) %>%
  pack_rows("VBP", 8, 10) %>%
  pack_rows("Pessoal ocupado", 11, 12) %>%
  pack_rows("Receitas por ocupados", 13, 15) %>%
  pack_rows("Receitas não agrícolas", 16, 18) %>%
  pack_rows("Receitas agrícolas", 19, 21) %>% 
  pack_rows("Receitas de programas sociais", 22, 22) %>% 
  pack_rows("Posse da terra", 23, 25)

```

### 1.3. Descrição dos clusters

**Cluster 1**

- Estabelecimentos
	+ Segunda menor média de estabelecimentos da AF, mas ainda assim acima de 50% como em todos os demais clusters
	+ Segunda maior média de estabelecimentos beneficiários do Pronamp (34%)
	
- Área
	+ Estabelecimentos com maior média de área
	+ Tanto na agricultura familiar quanto no Pronamp e na não-familiar/patronal os estabelecimentos são muito maiores do que em todos os demais clusters (ao menos 2x maiores)
	+ Agricultura familiar possui baixíssima expressão nas microrregiões, com apenas em média 15% da área de estabelecimentos agropecuários sendo dessa tipologia
	+ Em média, pouco mais da metade da área desse cluster é ocupada por estabelecimentos de beneficiários do Pronamp
	
- VBP
	+ AF possui o menor VBP/ha dentre todos os outros clusters considerando a mesma tipologia
	+ Apesar dos estabelecimentos não-familiares terem o maior VBP/ha dentre todos os não familiares, esse VBP/ha ainda é muito inferior ao maior dentre todas as categorias (que pertence à AF no cluster 2)

- Pessoal ocupado
	+ Em média pouco mais da metade do pessoal ocupado está alocado em estabelecimentos familiares, sendo a segunda menor média na AF dentre os clusters 

- Rendimentos 
	+ Nos estabelecimentos da AF, em média 7% dos rendimentos não são de atividades de produção agropecuária; apesar de baixo, é a maior média dentre os estabelecimentos da AF
	+ Nos estabelecimentos patronais, em média 9% dos rendimentos não são de atividades agropecuárias, mas diferentemente da AF, essa é a porcentagem mais baixa, dentre os patronais nos 5 clusters
	+ Nos estabelecimentos patronais o valor da produção por pessoa ocupada é, com larga margem, o mais alto de todos (a hipótese, a partir da localização do cluster, é que isso pode se dar tanto pelo baixo número de pessoas ocupadas nos estabelecimentos, quanto pelo alto rendimento bruto da produção)


**Cluster 2**

- Estabelecimentos
	+ Maior porcentagem de área ocupada pela agricultura familiar (em média, 80%, junto com o cluster 5)
	+ Estabelecimentos do Pronamp com apenas 21% (segunda menor porcentagem)
	
- Área
	+ Área ocupada por estabelecimentos da AF próxima do equilíbrio com a área ocupada pelos não familiares (40% AF e 60% não familiar, em média)
	+ Segundas menores áreas médias de estabelecimentos, sendo superior tanto na AF quando na AP apenas em comparação com o cluster 5
	
- VBP
	+ O VBP/ha é o destaque desse cluster: especificamente na AF ele tem o valor 5x maior do que na não familiar, sendo o maior dentre todos os clusters e tipologias
	
- Pessoal ocupado
	+ Assim como no cluster 3 e 5, esse possui em média quase 3/4 das pessoas ocupadas em estabelecimentos da AF (70%)
	
- Rendimentos 
	+ Em média, os rendimentos não agrícolas ocupam a menor porcentagem da renda da AF dentre todos os clusters, com apenas 5%. Nos estabelecimentos não familiares, o valor sobe para 11%, baixo quando em comparação com os clusters 3 e 5, mas alto quanto em comparação com a AF
	+ O rendimento por pessoa ocupada fica com o valor mais alto dentre todos os cluster para a AF e com o segundo mais alto para a AP
	+ Nas três tipologias esse é o cluster que mais depende das receitas agrícolas, com média de 81% da composição da renda da AF e 87% da composição da renda da AP dada pela produção agropecuária

- Posse da terra
	+ Com média muito similar ao cluster 1, as porcentagem de proprietários em estabelecimentos da AF e da AP são praticamente iguais, ambos com média de 86%.



**Cluster 3**

- Estabelecimentos
	+ Estabelecimentos da AF são vasta maioria em número, com terceira maior porcentagem dentre os clusters (78%)
	
- Área
	+ Estabelecimentos tanto da AF quando da AP áreas médias de valores intermediários entre os clusters
	+ Porcentagem de área ocupada pela AF equivalente a quase 40% em média, portanto em média as microrregiões possuem 60% da área total de estabelecimentos pertencendo a propriedades não familiares
	
- VBP
	+ VBP/ha intermediário para a AF
	+ Menor VBP/ha na AP dentre todos os clusters em estabelecimentos da mesma tipologia
	+ VBP/ha maior na AF do que na AP
	
- Pessoal ocupado
	+ Segunda maior porcentagem de ocupados na AF (cerca de 71%) 
	
- Rendimentos 
	+ Segundo menor rendimento por ocupado nos estabelecimentos da AF
	+ Rendimento por ocupado na AP muito inferior aos dos clusters 1, 2 e 4, mas ainda superior ao cluster 5
	+ Segunda maior porcentagem de rendimentos não agrícolas na composição da renda dos estabelecimentos patronais e de beneficiários do Pronamp
	+ Receitas agrícolas compondo, em média, apenas 55% dos rendimentos da AF
	+ Porcentagem baixa (4%), mas significativa quando em comparação com os demais clusters de rendimentos de programas sociais na AF

- Posse da terra
	+ Cluster em média bastante equilibrado em relação a posse da terra, com valores muito similares nas três tipologias
	
	

**Cluster 4**

- Estabelecimentos
	+ Porcentagem de estabelecimentos da AF similar ao cluster 1, ainda são maioria em número, mas com valor menor que nos clusters 2, 3 e 5
	
- Área
	+ Área média dos estabelecimentos da AP maior que nos demais clusters, exceto o 1, mas área média da AF maior apenas que o cluster 2 e 5
	+ Porcentagem baixa de área ocupada por estabelecimentos da AF, com 15%, valor muito similar ao do cluster 1
	
- VBP
	+ Segundo VBP/ha da AF mais alto (apenas abaixo do cluster 2)
	+ VBP/ha mais alto na AF do que na AP, assim como no cluster 1 e 3
	+ VBP/ha da AP mediano quando comparado com a mesma tipologia nos demais clusters, mas 4x menor que na AF do mesmo cluster
	
- Pessoal ocupado
	+ Em média, a maior parte dos ocupados estão em estabelecimentos não familiares (58%)
	
- Rendimentos 
	+ Rendimento por pessoal ocupado na AP com média relativamente alta (apesar de ainda ser quase metade do mais alto, no cluster 1)
	+ Rendimento por pessoal ocupado na AF relativamente alto, com média quase tão alta quanto no cluster 2 para a mesma tipologia
	+ Porcentagem de rendimentos não agrícolas medianos quando em comparação com os demais clusters tanto para a AF quanto para a AP
	+ Receitas agrícolas são mais relevantes na AP do que na AF, mas em ambas as tipologias compõem mais que 3/4 dos rendimentos
	+ Média de receitas de programas e políticas na composição da renda baixa, mas maior do que nos dois primeiros clusters
	+ Segunda menor porcentagem de proprietários da terra na AF, com quase 10% a menos na média quando comparado com o valor mais alto, no cluster 2. Valor menor que nos cluster 1, 2 e 3 para a AP, mas com diferença de apenas 5% para o maior valor



**Cluster 5**

- Estabelecimentos
	+ Grande porcentagem de estabelecimentos da AF, com 4/5 do total
	
- Área
	+ Menor área média dos estabelecimentos tanto familiares quanto não familiares 
	+ Microrregiões em média equilibradas em termos de área ocupada pelos estabelecimentos, com 47% da AF e 53% da não familiar (equilíbrio similar ao do cluster2)
	
- VBP
	+ VBP/ha mediano na AF quando em comparação com os demais clusters na mesma tipologia
	+ Segundo VBP/ha mais alto na AP quando comparado com a mesma tipologia nos demais clusters, mas em média muito similar aos clusters 2 e 4, com valor muito próximo ao da AF
	
- Pessoal ocupado
	+ Maior parcela dos ocupados estão em estabelecimentos da AF, sendo o valor mais alto dentre os clusters
	
- Rendimentos 
	+ Menor receita por ocupado dentre todos os clusters para todas as tipologias
	+ Receitas não agrícolas são muito significativas nos estabelecimentos do Pronamp e não familiares, representando pouco mais de 40% da composição da renda
	+ Uma vez que as receitas não agrícolas possuem um papel tão grande, as receitas agrícolas perdem força, com as menores participações dentre todos os clusters para todas as tipologias, com 34% na AF e 46% de média na AP
	+ Cluster com a maior expressão da participação das receitas de programas sociais na composição da renda (7% em média)
	+ Menores valores relativos de proprietários nos estabelecimentos para todas as tipologias


<br>

### 1.4. Representação espacial dos clusters

```{r bCODmapas PREPARACAO I, message=FALSE, warning=FALSE, include=FALSE, message=FALSE, warning=FALSE, include=FALSE}

SHP_Microrregioes <- read_sf("data/shapes/BR_Microrregioes_2019_simplif.shp")
SHP_Estados <- read_sf("data/shapes/estados_2010_simplif.shp")
st_crs(SHP_Microrregioes)
tmap_mode("view")
# tmap_mode("plot") #> tmap mode set to plotting
# Mudando o nome pra ficar igual ao da tabela
names(SHP_Microrregioes)[1] <- "COD"


# Juntando o shape e a tabela
SHP_clusters <- SHP_Microrregioes %>%
  left_join(., df_clusters, by = "COD")


# A ser usado na hora de gerar o mapa
margens <- list(b = 50, t = 115)

# make some bbox magic
bbox_new <- st_bbox(SHP_clusters) # current bounding box

xrange <- bbox_new$xmax - bbox_new$xmin # range of x values
yrange <- bbox_new$ymax - bbox_new$ymin # range of y values

 bbox_new[1] <- bbox_new[1] - (0.12 * xrange) # xmin - left
# bbox_new[3] <- bbox_new[3] + (0.1 * xrange) # xmax - right (aumenta a direita)
 bbox_new[2] <- bbox_new[2] - (0.50 * yrange) # ymin - bottom
#bbox_new[4] <- bbox_new[4] + (0.1 * yrange) # ymax - top (aumenta em cima)

bbox_new <- bbox_new %>%  # take the bounding box ...
  st_as_sfc() # ... and make it a sf polygon

```

<br>


```{r bMapeando os clusters I, echo=FALSE, message=FALSE, warning=FALSE}

cores <- c("#beaed4", #roxo
           "#386cb0", # azul
           "#fdc086", #laranja"
           "#7fc97f", #verde,
           "#ffff99" #amarelo,
           )

SHP_clusters %>%
  filter(!is.na(Cluster5)) %>%
  tm_shape() +
  tm_fill(col = "Cluster5", 
          title = "Clusters", 
          id = "LOCALIZACAO", palette=cores,
          #n=7
          #legend.format=list(fun=function(x) paste0(formatC(x, digits=0, big.mark = " ", format="f"))),
          style = "cat") +
  tm_borders(lwd = 0.2) +
  #tm_facets(by = "TIPOLOGIA", nrow = 1, sync = TRUE, free.coords = TRUE) +
  tm_view(view.legend.position = c("right", "bottom")) +
  tm_shape(SHP_Estados) +
  tm_borders(lwd = 1)

```


<br> 
<br>
<br>



# 2. Mapas individuais extras

## Pobreza rural

<!-- Prevalência da pobreza rural -->

```{r TABELA_POP_BF, message=FALSE, warning=FALSE, include=FALSE}
CENSODEM_10 <- read_excel("data/tabelas/CensoDemografico/CensoDem_2010_3216.xlsx", na = "X") 
CENSODEM_10$COD[CENSODEM_10$NIVEL == "BR"] <- 000
CENSODEM_10 <- CENSODEM_10 %>%
  select(c(COD, POP10_Rur))


# CORRESPONDER MUNICÍPIO E MICRORREGIÃO
corresp <- read_delim("data/tabelas/CORRESPmun_micro/TabelaCorrespondencia_MUN_MICRO.csv", 
                      ";", escape_double = FALSE, locale = locale(encoding = "WINDOWS-1252"))
```


```{r tabelascadunico, message=FALSE, warning=FALSE, include=FALSE}

CADUNICO_POP_2018 <- read_delim("data/tabelas/CADUNICO/CADUNICO_POP_2018.csv", 
    ";", escape_double = FALSE, col_types = cols(NumPessoasBF = col_skip(), X1 = col_skip(),
        POP10_Rur = col_skip()), locale = locale(decimal_mark = ",", 
        grouping_mark = "."), trim_ws = TRUE)

CADUNICO_POP_2017 <- read_delim("data/tabelas/CADUNICO/CADUNICO_POP_2017.csv", 
    ";", escape_double = FALSE, col_types = cols(NumPessoasBF = col_skip(), X1 = col_skip(), 
        POP10_Rur = col_skip()), locale = locale(decimal_mark = ",", 
        grouping_mark = "."), trim_ws = TRUE)

CADUNICO_POP_2016 <- read_delim("data/tabelas/CADUNICO/CADUNICO_POP_2016.csv", 
    ";", escape_double = FALSE, col_types = cols(NumPessoasBF = col_skip(),  X1 = col_skip(),
        POP10_Rur = col_skip()), locale = locale(decimal_mark = ",", 
        grouping_mark = "."), trim_ws = TRUE)

CADUNICO_POP_2015 <- read_delim("data/tabelas/CADUNICO/CADUNICO_POP_2015.csv", 
    ";", escape_double = FALSE, col_types = cols(NumPessoasBF = col_skip(),  X1 = col_skip(),
        POP10_Rur = col_skip()), locale = locale(decimal_mark = ",", 
        grouping_mark = "."), trim_ws = TRUE)

CADUNICO_POP_2014 <- read_delim("data/tabelas/CADUNICO/CADUNICO_POP_2014.csv", 
    ";", escape_double = FALSE, col_types = cols(NumPessoasBF = col_skip(),  X1 = col_skip(),
        POP10_Rur = col_skip()), locale = locale(decimal_mark = ",", 
        grouping_mark = "."), trim_ws = TRUE)

CADUNICO_POP_2013 <- read_delim("data/tabelas/CADUNICO/CADUNICO_POP_2013.csv", 
    ";", escape_double = FALSE, col_types = cols(NumPessoasBF = col_skip(), X1 = col_skip(), 
        POP10_Rur = col_skip()), locale = locale(decimal_mark = ",", 
        grouping_mark = "."), trim_ws = TRUE)

CADUNICO_POP_2012 <- read_delim("data/tabelas/CADUNICO/CADUNICO_POP_2012.csv", 
    ";", escape_double = FALSE, col_types = cols(NumPessoasBF = col_skip(),  X1 = col_skip(),
        POP10_Rur = col_skip()), locale = locale(decimal_mark = ",", 
        grouping_mark = "."), trim_ws = TRUE)


CADUNICO_18a12 <- CADUNICO_POP_2018 %>%
  left_join(., CADUNICO_POP_2017, by = "COD_MICRO") %>%
  left_join(., CADUNICO_POP_2016, by = "COD_MICRO") %>%
  left_join(., CADUNICO_POP_2015, by = "COD_MICRO") %>%
  left_join(., CADUNICO_POP_2014, by = "COD_MICRO") %>%
  left_join(., CADUNICO_POP_2013, by = "COD_MICRO") %>%
  left_join(., CADUNICO_POP_2012, by = "COD_MICRO") %>%
  mutate(COD_MICRO = as.character(COD_MICRO)) %>%
  mutate(dif2012a2014 = pct_POPrur_BF_2014 - pct_POPrur_BF_2012,
         dif2014a2016 = pct_POPrur_BF_2016 - pct_POPrur_BF_2014, 
         dif2016a2018 = pct_POPrur_BF_2018 - pct_POPrur_BF_2016,
         dif2012a2018 = pct_POPrur_BF_2018 - pct_POPrur_BF_2012)
 

```


```{r cMAPAS_CADUNICO, message=FALSE, warning=FALSE, include=FALSE}
# Juntando o shape e a tabela
SHP_CADUNICO <- SHP_Microrregioes %>%
  left_join(., CADUNICO_18a12, by = c("COD" = "COD_MICRO"))
```

### Porcentagem de residentes de áreas rurais da microrregião que são beneficiários do bolsa família (2017)

```{r cMAPAS_CADUNICO2, echo=FALSE, message=FALSE, warning=FALSE}

### Mobilidade de rendimentos por residentes de 2006 para 2017

cores_spectral <- c("#2b83ba", "#abdda4", "#ffffbf", "#fdae61", "#d7191c") 

SHP_CADUNICO %>%
  filter(!is.na(pct_POPrur_BF_2017)) %>%
  tm_shape() +
  tm_fill(col = "pct_POPrur_BF_2017", 
          palette = cores_spectral,
          title = "% de residentes na zona<br>rural que recebem BF (2017)",
          id = "LOCALIZACAO",
          n=5,
          legend.format=list(fun=function(x) paste0(round(x*100), "%")),
          style = "fisher" 
          #breaks = c(50, 85, 170, 340, 680, 1500, 5000, 10000, 40000)
          ) +
  tm_borders(lwd = 0.2) +
  #tm_facets(by = "TIPOLOGIA", nrow = 1, sync = TRUE, free.coords = TRUE) +
  tm_view(view.legend.position = c("right", "bottom")) +
  tm_shape(SHP_Estados) +
  tm_borders(lwd = 1) 



```

<br>
<br>

### Evolução do número de beneficiários do bolsa família

Para a análise da evolução da pobreza rural, ou seja, da variação da porcentagem de pessoas abaixo da linha da pobreza, será necessário realizar uma comparação dos anos de 2012 a 2018 (anos disponíveis dos dados de pessoas pobres), mas considerando todos sobre uma mesma base populacional (população rural de 2010, de acordo com o Censo Demográfico), uma vez que não foram encontrados dados anuais de contagem de população rural por microrregiões do Brasil. Portanto, enfatiza-se que a comparação não leva em consideração possíveis mudanças demográficas nas áreas rurais.


```{r cMAPAS_CADUNICO2_evolu, echo=FALSE, message=FALSE, warning=FALSE}

### Mobilidade de rendimentos por residentes de 2006 para 2017

cores_spectral <- c("#2b83ba", "#abdda4", "#ffffbf", "#fdae61", "#d7191c") 

COMP_CADUNICO_12a14 <- SHP_CADUNICO %>%
  filter(!is.na(dif2012a2014)) %>%
  tm_shape() +
  tm_fill(col = "dif2012a2014", 
          palette = cores_spectral,
          title = "Evolução do número de<br>pessoas que recebem<br>o BF (2012 a 2014)",
          id = "LOCALIZACAO",
          #n=5,
          legend.format=list(fun=function(x) paste0(round(x*100), "%")),
          style = "fixed",
          breaks = c(-0.05, -0.025, 0, 0.05, 0.1, 0.2)
          ) +
  tm_borders(lwd = 0.2) +
  #tm_facets(by = "TIPOLOGIA", nrow = 1, sync = TRUE, free.coords = TRUE) +
  tm_view(view.legend.position = c("right", "bottom")) +
  tm_shape(SHP_Estados) +
  tm_borders(lwd = 1) 



COMP_CADUNICO_14a16 <- SHP_CADUNICO %>%
  filter(!is.na(dif2014a2016)) %>%
  tm_shape() +
  tm_fill(col = "dif2014a2016", 
          palette = cores_spectral,
          title = "Evolução do número de<br>pessoas que recebem<br>o BF (2014 a 2016)",
          id = "LOCALIZACAO",
          #n=5,
          legend.format=list(fun=function(x) paste0(round(x*100), "%")),
          style = "fixed",
          breaks = c(-0.15, -0.05, 0, 0.01, 0.03, 0.05)
          ) +
  tm_borders(lwd = 0.2) +
  #tm_facets(by = "TIPOLOGIA", nrow = 1, sync = TRUE, free.coords = TRUE) +
  tm_view(view.legend.position = c("right", "bottom")) +
  tm_shape(SHP_Estados) +
  tm_borders(lwd = 1) 



COMP_CADUNICO_16a18 <- SHP_CADUNICO %>%
  filter(!is.na(dif2016a2018)) %>%
  tm_shape() +
  tm_fill(col = "dif2016a2018", 
          palette = cores_spectral,
          title = "Evolução do número de<br>pessoas que recebem<br>o BF (2016 a 2018)",
          id = "LOCALIZACAO",
          #n=5,
          legend.format=list(fun=function(x) paste0(round(x*100), "%")),
          style = "fixed",
          breaks = c(-0.10, -0.05, 0, 0.05, 0.1, 0.15)
          ) +
  tm_borders(lwd = 0.2) +
  #tm_facets(by = "TIPOLOGIA", nrow = 1, sync = TRUE, free.coords = TRUE) +
  tm_view(view.legend.position = c("right", "bottom")) +
  tm_shape(SHP_Estados) +
  tm_borders(lwd = 1) 


tmap_arrange(COMP_CADUNICO_12a14, COMP_CADUNICO_14a16, COMP_CADUNICO_16a18, 
             sync = TRUE, 
             nrow = 1)

```

```{r cMAPAS_CADUNICO2_final, echo=FALSE, message=FALSE, warning=FALSE}
cores_spectral <- c("#2b83ba", "#abdda4", "#ffffbf", "#fdae61", "#d7191c") 

SHP_CADUNICO %>%
  filter(!is.na(dif2012a2018)) %>%
  tm_shape() +
  tm_fill(col = "dif2012a2018", 
          palette = cores_spectral,
          title = "Aumento/redução no número<br>de pessoas que recebem<br>o BF (2012 a 2018)",
          id = "LOCALIZACAO",
          #n=5,
          legend.format=list(fun=function(x) paste0(round(x*100), "%")),
          style = "fixed",
          breaks = c(-0.15, -0.05, 0, 0.05, 0.1, 0.2)
          ) +
  tm_borders(lwd = 0.2) +
  #tm_facets(by = "TIPOLOGIA", nrow = 1, sync = TRUE, free.coords = TRUE) +
  tm_view(view.legend.position = c("right", "bottom")) +
  tm_shape(SHP_Estados) +
  tm_borders(lwd = 1) 
```


<br>
<br>

## Variação de ocupados nos estabelecimentos


### Todos os estabelecimentos

```{r bCODmapas PREPARACAO II, message=FALSE, warning=FALSE, include=FALSE, message=FALSE, warning=FALSE, include=FALSE}
# Juntando o shape e a tabela
SHP_mapasfinais <- SHP_Microrregioes %>%
  full_join(., microrregioes_pct, by = "COD")
```

**Diferença percentual de ocupados nos estabelecimentos de 2006 para 2017**

```{r OCUPADOS_DIF, echo=FALSE, message=FALSE, warning=FALSE}
palete4 <- c("#b2182b", "#ef8a62", "#fddbc7", "#c7eae5", "#80cdc1", "#01665e")

SHP_mapasfinais %>%
  mutate(Dif_OCU_T = Dif_OCU_T * 100) %>%
  filter(!is.na(LOCALIZACAO)) %>%
  tm_shape() +
  tm_fill(col = "Dif_OCU_T", 
          title = "Diferença percentual de ocupados<br>nos estabelecimentos (2006/2017)", 
          id = "LOCALIZACAO", palette=palete4,
          #n=7
          legend.format=list(fun=function(x) paste0(formatC(x, digits=0, big.mark = " ", format="f"), "%")),
          style = "fixed",
          breaks = c(-75, -50, -5, 5, 50, 100, 270)
          ) +
  tm_borders(lwd = 0.2) +
  #tm_facets(by = "TIPOLOGIA", nrow = 1, sync = TRUE, free.coords = TRUE) +
  tm_view(view.legend.position = c("right", "bottom")) +
  tm_shape(SHP_Estados) +
  tm_borders(lwd = 1) 

```

<br>

### Estabelecimentos da AF

**Diferença percentual de ocupados nos estabelecimentos de 2006 para 2017 na AF**

```{r OCUPADOS_DIF_AF, echo=FALSE, message=FALSE, warning=FALSE}
palete4 <- c("#b2182b", "#ef8a62", "#fddbc7", "#c7eae5", "#80cdc1", "#01665e")

SHP_mapasfinais %>%
  mutate(Dif_OCU_AF = Dif_OCU_AF * 100) %>%
  filter(!is.na(LOCALIZACAO)) %>%
  filter(!is.na(Dif_OCU_AF)) %>%
  tm_shape() +
  tm_fill(col = "Dif_OCU_AF", 
          title = "Diferença percentual de ocupados<br>nos estabelecimentos da AF (2006/2017)", 
          id = "LOCALIZACAO", palette=palete4,
          #n=7
          legend.format=list(fun=function(x) paste0(formatC(x, digits=0, big.mark = " ", format="f"), "%")),
          style = "fixed",
          breaks = c(-100, -50, -5, 5, 50, 100, 400)
          ) +
  tm_borders(lwd = 0.2) +
  #tm_facets(by = "TIPOLOGIA", nrow = 1, sync = TRUE, free.coords = TRUE) +
  tm_view(view.legend.position = c("right", "bottom")) +
  tm_shape(SHP_Estados) +
  tm_borders(lwd = 1) 

```

<br>
<br>
<br>

## Variação dos rendimentos por ocupados

### Todos os estabelecimentos 

*Para garantir a comparação entre valores, os rendimentos de 2006 foram corrigidos de acordo com a inflação do período correspondente (IGP-M).

*Diferença percentual de rendimentos totais dos estabelecimentos por ocupados nos estabelecimentos de 2006 para 2017 *
```{r MAPAS_DifPercent_RENDA, echo=FALSE, message=FALSE, warning=FALSE}
### Diferença percentual de rendimentos totais dos estabelecimentos 

palete3 <- c("#b2182b", "#ef8a62", "#fddbc7", "#c7eae5", "#80cdc1", "#01665e")

#Total
SHP_mapasfinais %>%
  mutate(Dif_REND_OCU_T = Dif_REND_OCU_T * 100) %>%
  filter(!is.na(LOCALIZACAO)) %>%
  tm_shape() +
  tm_fill(col = "Dif_REND_OCU_T", 
          title = "Alteração percentual nos rendimentos por<br>ocupados nos estab. de 2006* para 2017", 
          id = "LOCALIZACAO", palette=palete3,
          #n=7
          legend.format=list(fun=function(x) paste0(formatC(x, digits=0, big.mark = ".", format="f"), "%")),
          style = "fixed", 
          breaks = c(-200, -50, -5, 5, 100, 500, 1000)
          ) +
  tm_borders(lwd = 0.2) +
  #tm_facets(by = "TIPOLOGIA", nrow = 1, sync = TRUE, free.coords = TRUE) +
  tm_view(view.legend.position = c("right", "bottom")) +
  tm_shape(SHP_Estados) +
  tm_borders(lwd = 1) 

```

<br>

### Estabelecimentos da AF
*Diferença percentual de rendimentos totais da AF por ocupados nos estabelecimentos de 2006 para 2017 *
```{r MAPAS_DifPercent_RENDA_AF, echo=FALSE, message=FALSE, warning=FALSE}
### Diferença percentual de rendimentos totais dos estabelecimentos 

palete3 <- c("#b2182b", "#ef8a62", "#fddbc7", "#c7eae5", "#80cdc1", "#01665e")

#Total
SHP_mapasfinais %>%
  mutate(Dif_REND_OCU_AF = Dif_REND_OCU_AF * 100) %>%
  filter(!is.na(LOCALIZACAO)) %>%
  filter(!is.na(Dif_REND_OCU_AF)) %>%
  tm_shape() +
  tm_fill(col = "Dif_REND_OCU_AF", 
          title = "Alteração percentual nos<br>rendimentos por ocupados nos<br>estab. da AF de 2006* para 2017", 
          id = "LOCALIZACAO", palette=palete3,
          #n=7
          legend.format=list(fun=function(x) paste0(formatC(x, digits=0, big.mark = ".", format="f"), "%")),
          style = "fixed", 
          breaks = c(-200, -50, -5, 5, 100, 500, 1000)
          ) +
  tm_borders(lwd = 0.2) +
  #tm_facets(by = "TIPOLOGIA", nrow = 1, sync = TRUE, free.coords = TRUE) +
  tm_view(view.legend.position = c("right", "bottom")) +
  tm_shape(SHP_Estados) +
  tm_borders(lwd = 1) 

```

<br>
<br>




# 3. Variáveis adicionais para análise

<!-- Bloco III - Fatores que influenciam -->

<!-- A) Infraestrutura -->
<!--     A1 - Acesso a energia elétrica -->
<!--     A2 - Tipo de acesso a recursos hídricos -->
<!--     A3 - Internet -->
<!--     A4 - Proximidade de centros urbanos -->

<!-- B) Capabilities  -->
<!--     B1 - Educação (médio e superior ) -->
<!--     B2 - Saúde (mortalidade infantil)  -->

<!-- C) Situação fundiária -->
<!--     [Já incluído na clusterização] C1 - Variação percentual do número de estabelecimentos na microrregião 2006-2017 -->
<!--     [Já incluído na clusterização] C2 - Proporção da área estabelecimentos AF na microrregião em 2017 -->
<!--     [Já incluído na clusterização] C3 - Situação jurídica da posse da terra (condição do produtor em relação a terra) -->

<!-- D) Acesso a políticas públicas produtivas  -->
<!--     D1 - Crédito -->
<!--     D2 - ATER (Recebe orientação técnica)  -->

<!-- E) Acesso a tecnologias convencionais -->
<!--     E1 - Maquinário -->
<!--     E2 - Uso de Insumos químicos -->

<!-- F) Acesso a práticas não convencionais -->
<!--     F1 - Agricultura orgânica -->


```{r COD_Tabelas2, message=FALSE, warning=FALSE, include=FALSE}

X6962_Internet <- read_excel("data/tabelas/micro_meso_uf_macro_brasil/communicipio/6962_Internet.xlsx", na = "X") 
X6962_Internet$COD[X6962_Internet$NIVEL == "BR"] <- 000

X6778_EnergiaEletrica <- read_excel("data/tabelas/micro_meso_uf_macro_brasil/communicipio/6778_EnergiaEletrica.xlsx", na = "X") 
X6778_EnergiaEletrica$COD[X6778_EnergiaEletrica$NIVEL == "BR"] <- 000
X6778_EnergiaEletrica <- X6778_EnergiaEletrica %>% #deletando colunas pra que elas não fiquem duplicadas quando for juntar as tabelas
  select(., -NIVEL) %>% 
  select(., -LOCALIZACAO)

X6860_recursoshidricos <- read_excel("data/tabelas/micro_meso_uf_macro_brasil/communicipio/6860_recursoshidricos.xlsx", na = "X") 
X6860_recursoshidricos$COD[X6860_recursoshidricos$NIVEL == "BR"] <- 000
X6860_recursoshidricos <- X6860_recursoshidricos %>% #deletando colunas pra que elas não fiquem duplicadas quando for juntar as tabelas
  select(., -NIVEL) %>% 
  select(., -LOCALIZACAO)

X6756_Educacao <- read_excel("data/tabelas/micro_meso_uf_macro_brasil/communicipio/6756_Educacao.xlsx", na = "X") 
X6756_Educacao$COD[X6756_Educacao$NIVEL == "BR"] <- 000
X6756_Educacao <- X6756_Educacao %>% #deletando colunas pra que elas não fiquem duplicadas quando for juntar as tabelas
  select(., -NIVEL) %>% 
  select(., -LOCALIZACAO)

X6779_OrientacaoTecnica <- read_excel("data/tabelas/micro_meso_uf_macro_brasil/communicipio/6779_OrientacaoTecnica.xlsx", na = "X") 
X6779_OrientacaoTecnica$COD[X6779_OrientacaoTecnica$NIVEL == "BR"] <- 000
X6779_OrientacaoTecnica <- X6779_OrientacaoTecnica %>% #deletando colunas pra que elas não fiquem duplicadas quando for juntar as tabelas
  select(., -NIVEL) %>% 
  select(., -LOCALIZACAO)


XMortInfantil <- read_delim("data/tabelas/DATASUS/MORTALIDADEINFAN_MICRO.csv", 
    ";", escape_double = FALSE, col_types = cols(COD_MICRO = col_character(), 
        Nascim_17 = col_skip(), OBITOS_menos1ano = col_skip()), 
    locale = locale(decimal_mark = ",", grouping_mark = "."), 
    trim_ws = TRUE)




#### PROCEDIMENTOS COM AS TABELAS -----------------

#Join de todas as tabelas 
todastabelas_extra <- X6962_Internet %>% 
  left_join(., X6778_EnergiaEletrica, by = "COD") %>%
  left_join(., X6860_recursoshidricos, by = "COD") %>%
  left_join(., X6756_Educacao, by = "COD") %>%
  left_join(., X6779_OrientacaoTecnica, by = "COD") %>%
  left_join(., XMortInfantil, by = c("COD" = "COD_MICRO"))


#Filtragem por recorte geográfico
microrregioes_extra <- todastabelas_extra %>% filter(NIVEL == "MI")
mesorregioes_extra <- todastabelas_extra %>% filter(NIVEL == "ME")
estados_extra <- todastabelas_extra %>% filter(NIVEL == "UF")
macrorregioes_extra <- todastabelas_extra %>% filter(NIVEL == "GR")
brasil_extra <- todastabelas_extra %>% filter(NIVEL == "BR")


#Criando colunas de código do estado e da região 
microrregioes_extra <- microrregioes_extra %>%
  mutate(COD_ESTADO = COD, 
         COD_REGIAO = COD)
microrregioes_extra$COD_ESTADO <- substr(microrregioes_extra$COD_ESTADO, 0, 2)
microrregioes_extra$COD_REGIAO <- substr(microrregioes_extra$COD_REGIAO, 0, 1)
microrregioes_extra$COD_REGIAO[microrregioes_extra$COD_REGIAO == "1"] <- "Norte"
microrregioes_extra$COD_REGIAO[microrregioes_extra$COD_REGIAO == "2"] <- "Nordeste"
microrregioes_extra$COD_REGIAO[microrregioes_extra$COD_REGIAO == "3"] <- "Sudeste"
microrregioes_extra$COD_REGIAO[microrregioes_extra$COD_REGIAO == "4"] <- "Sul"
microrregioes_extra$COD_REGIAO[microrregioes_extra$COD_REGIAO == "5"] <- "Centro-Oeste"



# Calculo porcentagens

microrregioes_extra_pct <- microrregioes_extra %>%
  mutate(pct_INTERNET_sim = INTERNET_sim/INTERNET_tot ,
         pct_INTERNET_nao = INTERNET_nao/INTERNET_tot,
         
         pct_EnerEle_nao_tot = EnerEle_nao_tot / EnerEle_tot ,
         pct_EnerEle_nao_NAF = EnerEle_nao_NAF / EnerEle_NAF ,
         pct_EnerEle_nao_AF = EnerEle_nao_AF / EnerEle_AF,
         pct_EnerEle_nao_MP = EnerEle_nao_MP / EnerEle_MP ,
         
         pct_EM_tot = EDU_EM_tot / EDU_tot ,
         pct_SUP_tot = EDU_SUP_tot / EDU_tot ,
         pct_EM_AF = EDU_EM_AF / EDU_AF ,
         pct_SUP_AF = EDU_SUP_AF / EDU_AF ,
         pct_EM_MP = EDU_EM_MP / EDU_MP ,
         pct_SUP_MP = EDU_SUP_MP / EDU_MP ,
         pct_EM_NAF = EDU_EM_NAF / EDU_NAF ,
         pct_SUP_NAF = EDU_SUP_NAF / EDU_NAF ,
         
         pct_OrTec_sim_tot  = OrTec_sim_tot / OrTec_tot ,
         pct_OrTec_sim_AF  = OrTec_sim_AF / OrTec_AF ,
         pct_OrTec_sim_MP  = OrTec_sim_MP / OrTec_MP ,
         pct_OrTec_sim_NAF  = OrTec_sim_NAF / OrTec_NAF 
         
         
         
        #  pct_  =  /  ,
        #  pct_  =  /  ,
        #  pct_  =  /  ,
        #  
        # 
        # 
        # 
        # 
        # pct_  =  /  ,
  )

```

```{r joins2, message=FALSE, warning=FALSE, include=FALSE}
tmap_mode("plot")

# A ser usado na hora de gerar o mapa
margens <- list(b = 50, t = 115)

# # make some bbox magic
 bbox_new <- st_bbox(SHP_Microrregioes) # current bounding box
# 
 xrange <- bbox_new$xmax - bbox_new$xmin # range of x values
 yrange <- bbox_new$ymax - bbox_new$ymin # range of y values
# 
  bbox_new[1] <- bbox_new[1] - (0.12 * xrange) # xmin - left
#  bbox_new[3] <- bbox_new[3] + (0.1 * xrange) # xmax - right (aumenta a direita)
#  bbox_new[2] <- bbox_new[2] - (0.50 * yrange) # ymin - bottom
# #bbox_new[4] <- bbox_new[4] + (0.1 * yrange) # ymax - top (aumenta em cima)
# 
 bbox_new <- bbox_new %>%  # take the bounding box ...
   st_as_sfc() # ... and make it a sf polygon

# Juntando o shape e a tabela
SHP_bloco3 <- SHP_Microrregioes %>%
  left_join(., microrregioes_extra_pct, by = "COD")

paletaspectral <- c("#5e4fa2", "#66c2a5", "#e6f598", "#fee08b", "#f46d43","#9e0142")
paletaspectral_invert <- c("#9e0142", "#f46d43","#fee08b","#e6f598","#66c2a5","#5e4fa2")

```

## Infraestrutura 

### Energia elétrica

```{r energiaeletrica, echo=FALSE, message=FALSE, warning=FALSE, out.width='100%'}
### ENERGIA ELETRICA ####
EnerEle_nao_AF <-  SHP_bloco3 %>%
  filter(!is.na(pct_EnerEle_nao_AF)) %>%
  tm_shape(bbox = bbox_new) +
  tm_fill(col = "pct_EnerEle_nao_AF", 
          title = "% de estabelecimentos\nsem energia elétrica (AF)", 
          id = "nome", 
          palette=c("#5e4fa2", "#66c2a5", "#e6f598", "#fee08b", "#f46d43","#9e0142"),

          n=6,
          legend.format=list(text.separator = 'a', fun=function(x) paste0(round(x*100), "%")),
          style = "fixed",
        breaks = c(0, 0.05, 0.1, 0.2, 0.3, 0.50, 0.80)) +
  tm_shape(SHP_Estados) +
  tm_borders(lwd = 1, col = "black") +
  tm_layout(main.title = "Estabelecimentos sem\nenergia elétrica (AF)", main.title.position = "center", main.title.size = 0.8,
          frame = FALSE, 
          #legend.frame="white",
          legend.title.color="black",
          legend.title.size = 1,
          legend.outside = F,
          legend.position = c("left","bottom")
          ) +
  
  tm_legend(position = c(0, 0.2)) + 
  tm_compass(position = c("right", "top"), 
             size = 1.5, 
             color.light = "grey90") +
  tm_scale_bar(position=c("right", "bottom"), breaks = c(0,500,1000)) 
###
EnerEle_nao_MP <-  SHP_bloco3 %>%
  filter(!is.na(pct_EnerEle_nao_MP)) %>%
  tm_shape(bbox = bbox_new) +
  tm_fill(col = "pct_EnerEle_nao_MP", 
          title = "% de estabelecimentos\nsem energia elétrica (MP)", 
          id = "nome", 
          palette=c("#5e4fa2", "#66c2a5", "#e6f598", "#fee08b", "#f46d43","#9e0142"),

          n=6,
          legend.format=list(text.separator = 'a', fun=function(x) paste0(round(x*100), "%")),
          style = "fixed",
        breaks = c(0, 0.05, 0.1, 0.2, 0.3, 0.50, 0.80)) +
  tm_shape(SHP_Estados) +
  tm_borders(lwd = 1, col = "black") +
  tm_layout(main.title = "Estabelecimentos sem\nenergia elétrica (MP)", main.title.position = "center", main.title.size = 0.8,
          frame = FALSE, 
          #legend.frame="white",
          legend.title.color="black",
          legend.title.size = 1,
          legend.outside = F,
          legend.position = c("left","bottom")
          ) +
  
  tm_legend(position = c(0, 0.2)) + 
  tm_compass(position = c("right", "top"), 
             size = 1.5, 
             color.light = "grey90") +
  tm_scale_bar(position=c("right", "bottom"), breaks = c(0,500,1000))
####
EnerEle_nao_NAF <-  SHP_bloco3 %>%
  filter(!is.na(pct_EnerEle_nao_NAF)) %>%
  tm_shape(bbox = bbox_new) +
  tm_fill(col = "pct_EnerEle_nao_NAF", 
          title = "% de estabelecimentos\nsem energia elétrica (Não-AF)", 
          id = "nome", 
          palette=c("#5e4fa2", "#66c2a5", "#e6f598", "#fee08b", "#f46d43","#9e0142"),
          n=6,
          legend.format=list(text.separator = 'a', fun=function(x) paste0(round(x*100), "%")),
          style = "fixed",
        breaks = c(0, 0.05, 0.1, 0.2, 0.3, 0.50, 0.80)) +
  tm_shape(SHP_Estados) +
  tm_borders(lwd = 1, col = "black") +
  tm_layout(main.title = "Estabelecimentos sem\nenergia elétrica (não familiar)", main.title.position = "center", main.title.size = 0.8,
          frame = FALSE, 
          #legend.frame="white",
          legend.title.color="black",
          legend.title.size = 1,
          legend.outside = F,
          legend.position = c("left","bottom"),
          title.size = 1) +
  tm_legend(position = c(0, 0.2)) + 
  tm_compass(position = c("right", "top"), 
             size = 1.5, 
             color.light = "grey90") +
  tm_scale_bar(position=c("right", "bottom"), breaks = c(0,500,1000)) 

tmap_arrange(EnerEle_nao_AF, EnerEle_nao_MP, EnerEle_nao_NAF, 
             sync = TRUE, 
             nrow = 1)

```

### Internet

```{r internet, echo=FALSE, message=FALSE, warning=FALSE, out.width='100%'}


### ACESSO A INTERNET ####
  SHP_bloco3 %>%
  filter(!is.na(pct_INTERNET_sim)) %>%
  tm_shape(bbox = bbox_new) +
  tm_fill(col = "pct_INTERNET_sim", 
          title = "% de estabelecimentos\ncom internet", 
          id = "nome", 
          palette=paletaspectral_invert,

          n=6,
          legend.format=list(text.separator = 'a', fun=function(x) paste0(round(x*100), "%")),
          style = "fisher") +
  tm_shape(SHP_Estados) +
  tm_borders(lwd = 1, col = "black") +
  tm_layout(main.title = "Estabelecimentos com acesso a internet", main.title.position = "center", main.title.size = 0.8,
          frame = FALSE, 
          #legend.frame="white",
          legend.title.color="black",
          legend.title.size = 1,
          legend.outside = F,
          legend.position = c("left","bottom")
          ) +
  
  tm_legend(position = c(0, 0.2)) + 
  tm_compass(position = c("right", "top"), 
             size = 1.5, 
             color.light = "grey90") +
  tm_scale_bar(position=c("right", "bottom"), breaks = c(0,500,1000)) 
```


## Capabilities

### Educação

```{r ensinomedioEsuperior, echo=FALSE, message=FALSE, warning=FALSE, out.width='100%'}
### ENSINO MÉDIO ####
EM_AF <-  SHP_bloco3 %>%
  filter(!is.na(pct_EM_AF)) %>%
  tm_shape(bbox = bbox_new) +
  tm_fill(col = "pct_EM_AF", 
          title = "% de responsáveis pelo estabelecimento\ncom ensino médio completo (AF)", 
          id = "nome", 
          palette=paletaspectral_invert,
          n=6,
          legend.format=list(text.separator = 'a', fun=function(x) paste0(round(x*100), "%")),
          style = "fixed",
        breaks = c(0, 0.08, 0.16, 0.24, 0.32, 0.40, 0.50)) +
  tm_shape(SHP_Estados) +
  tm_borders(lwd = 1, col = "black") +
  tm_layout(main.title = "Responsáveis pelo estabelecimento\ncom ensino médio completo (AF)", main.title.position = "center", main.title.size = 0.7,
          frame = FALSE, 
          #legend.frame="white",
          legend.title.color="black",
          legend.title.size = 1,
          legend.outside = F,
          legend.position = c("left","bottom")) +
  tm_legend(position = c(0, 0.2)) + 
  tm_compass(position = c("right", "top"), 
             size = 1.5, 
             color.light = "grey90") +
  tm_scale_bar(position=c("right", "bottom"), breaks = c(0,500,1000)) 
###
EM_MP <-  SHP_bloco3 %>%
  filter(!is.na(pct_EM_MP)) %>%
  tm_shape(bbox = bbox_new) +
  tm_fill(col = "pct_EM_MP", 
          title = "% de responsáveis pelo estabelecimento\ncom ensino médio completo (MP)", 
          id = "nome", 
          palette=paletaspectral_invert,
          n=6,
          legend.format=list(text.separator = 'a', fun=function(x) paste0(round(x*100), "%")),
          style = "fixed",
        breaks = c(0, 0.08, 0.16, 0.24, 0.32, 0.40, 0.50)) +
  tm_shape(SHP_Estados) +
  tm_borders(lwd = 1, col = "black") +
  tm_layout(main.title = "Responsáveis pelo estabelecimento\ncom ensino médio completo (MP)", main.title.position = "center", main.title.size = 0.7,
          frame = FALSE, 
          #legend.frame="white",
          legend.title.color="black",
          legend.title.size = 1,
          legend.outside = F,
          legend.position = c("left","bottom")) +
  tm_legend(position = c(0, 0.2)) + 
  tm_compass(position = c("right", "top"), 
             size = 1.5, 
             color.light = "grey90") +
  tm_scale_bar(position=c("right", "bottom"), breaks = c(0,500,1000))
####
EM_NAF <-  SHP_bloco3 %>%
  filter(!is.na(pct_EM_NAF)) %>%
  tm_shape(bbox = bbox_new) +
  tm_fill(col = "pct_EM_NAF", 
          title = "% de responsáveis pelo estabelecimento\ncom ensino médio completo (Não-AF)", 
          id = "nome", 
          palette=paletaspectral_invert,
          n=6,
          legend.format=list(text.separator = 'a', fun=function(x) paste0(round(x*100), "%")),
          style = "fixed",
        breaks = c(0, 0.08, 0.16, 0.24, 0.32, 0.40, 0.50)) +
  tm_shape(SHP_Estados) +
  tm_borders(lwd = 1, col = "black") +
  tm_layout(main.title = "Responsáveis pelo estabelecimento\ncom ensino médio completo (não familiar)", main.title.position = "center", main.title.size = 0.7,
          frame = FALSE, 
          #legend.frame="white",
          legend.title.color="black",
          legend.title.size = 1,
          legend.outside = F,
          legend.position = c("left","bottom")) +
  tm_legend(position = c(0, 0.2)) + 
  tm_compass(position = c("right", "top"), 
             size = 1.5, 
             color.light = "grey90") +
  tm_scale_bar(position=c("right", "bottom"), breaks = c(0,500,1000))


tmap_arrange(EM_AF, EM_MP, EM_NAF, 
             sync = TRUE, 
             nrow = 1)






### ENSINO superior ####
SUP_AF <-  SHP_bloco3 %>%
  filter(!is.na(pct_SUP_AF)) %>%
  tm_shape(bbox = bbox_new) +
  tm_fill(col = "pct_SUP_AF", 
          title = "% de responsáveis pelo estabelecimento\ncom ensino superior completo (AF)", 
          id = "nome", 
          palette=paletaspectral_invert,
          n=6,
          legend.format=list(text.separator = 'a', fun=function(x) paste0(round(x*100), "%")),
          style = "fixed",
        breaks = c(0, 0.025, 0.1, 0.24, 0.32, 0.40, 0.50)) +
  tm_shape(SHP_Estados) +
  tm_borders(lwd = 1, col = "black") +
  tm_layout(main.title = "Responsáveis pelo estabelecimento\ncom ensino superior completo (AF)", main.title.position = "center", main.title.size = 0.7,
          frame = FALSE, 
          #legend.frame="white",
          legend.title.color="black",
          legend.title.size = 1,
          legend.outside = F,
          legend.position = c("left","bottom")) +
  tm_legend(position = c(0, 0.2)) + 
  tm_compass(position = c("right", "top"), 
             size = 1.5, 
             color.light = "grey90") +
  tm_scale_bar(position=c("right", "bottom"), breaks = c(0,500,1000)) 
###
SUP_MP <-  SHP_bloco3 %>%
  filter(!is.na(pct_SUP_MP)) %>%
  tm_shape(bbox = bbox_new) +
  tm_fill(col = "pct_SUP_MP", 
          title = "% de responsáveis pelo estabelecimento\ncom ensino superior completo (MP)", 
          id = "nome", 
          palette=paletaspectral_invert,
          n=6,
          legend.format=list(text.separator = 'a', fun=function(x) paste0(round(x*100), "%")),
          style = "fixed",
        breaks = c(0, 0.025, 0.1, 0.24, 0.32, 0.40, 0.50)) +
  tm_shape(SHP_Estados) +
  tm_borders(lwd = 1, col = "black") +
  tm_layout(main.title = "Responsáveis pelo estabelecimento\ncom ensino superior completo (MP)", main.title.position = "center", main.title.size = 0.7,
          frame = FALSE, 
          #legend.frame="white",
          legend.title.color="black",
          legend.title.size = 1,
          legend.outside = F,
          legend.position = c("left","bottom")) +
  tm_legend(position = c(0, 0.2)) + 
  tm_compass(position = c("right", "top"), 
             size = 1.5, 
             color.light = "grey90") +
  tm_scale_bar(position=c("right", "bottom"), breaks = c(0,500,1000))
####
SUP_NAF <-  SHP_bloco3 %>%
  filter(!is.na(pct_SUP_NAF)) %>%
  tm_shape(bbox = bbox_new) +
  tm_fill(col = "pct_SUP_NAF", 
          title = "% de responsáveis pelo estabelecimento\ncom ensino superior completo (Não-AF)", 
          id = "nome", 
          palette=paletaspectral_invert,
          n=6,
          legend.format=list(text.separator = 'a', fun=function(x) paste0(round(x*100), "%")),
          style = "fixed",
        breaks = c(0, 0.025, 0.1, 0.24, 0.32, 0.40, 0.53)) +
  tm_shape(SHP_Estados) +
  tm_borders(lwd = 1, col = "black") +
  tm_layout(main.title = "Responsáveis pelo estabelecimento\ncom ensino superior completo (não familiar)", main.title.position = "center", main.title.size = 0.7,
          frame = FALSE, 
          #legend.frame="white",
          legend.title.color="black",
          legend.title.size = 1,
          legend.outside = F,
          legend.position = c("left","bottom")) +
  tm_legend(position = c(0, 0.2)) + 
  tm_compass(position = c("right", "top"), 
             size = 1.5, 
             color.light = "grey90") +
  tm_scale_bar(position=c("right", "bottom"), breaks = c(0,500,1000))


tmap_arrange(SUP_AF, SUP_MP, SUP_NAF, 
             sync = TRUE, 
             nrow = 1)


```    


### Saúde

```{r mortinfantil, echo=FALSE, message=FALSE, warning=FALSE, out.width='100%'}

  SHP_bloco3 %>%
  filter(!is.na(txmortinf)) %>%
  tm_shape(bbox = bbox_new) +
  tm_fill(col = "txmortinf", 
          title = "Tx. de mortalidade\ninfantil (por mil)", 
          id = "nome", 
          palette=paletaspectral,

          n=6,
          legend.format=list(text.separator = 'a', fun=function(x) paste0(round(x), "‰")),
          style = "fisher") +
  tm_shape(SHP_Estados) +
  tm_borders(lwd = 1, col = "black") +
  tm_layout(main.title = "Mortalidade infantil\nMenores de 1 ano", main.title.position = "center", main.title.size = 0.8,
          frame = FALSE, 
          #legend.frame="white",
          legend.title.color="black",
          legend.title.size = 1,
          legend.outside = F,
          legend.position = c("left","bottom")
          ) +
  
  tm_legend(position = c(0, 0.2)) + 
  tm_compass(position = c("right", "top"), 
             size = 1.5, 
             color.light = "grey90") +
  tm_scale_bar(position=c("right", "bottom"), breaks = c(0,500,1000)) 
```



## Situação fundiária


## Políticas produtivas

<!-- ### D1 - Crédito -->

### Orientação técnica

```{r orientacaotecnica, echo=FALSE, message=FALSE, warning=FALSE, out.width='100%'}
OrTec_sim_AF <-  SHP_bloco3 %>%
  filter(!is.na(pct_OrTec_sim_AF)) %>%
  tm_shape(bbox = bbox_new) +
  tm_fill(col = "pct_OrTec_sim_AF", 
          title = "% de estabelecimentos que\nrecebem orientação técnica (AF)", 
          id = "nome", 
          palette=paletaspectral_invert,
          n=6,
          legend.format=list(text.separator = 'a', fun=function(x) paste0(round(x*100), "%")),
          style = "fixed",
        breaks = c(0, 0.1, 0.20, 0.40, 0.50, 0.65, 0.80)) +
  tm_shape(SHP_Estados) +
  tm_borders(lwd = 1, col = "black") +
  tm_layout(main.title = "Orientação técnica (AF)", main.title.position = "center", main.title.size = 0.8,
          frame = FALSE, 
          #legend.frame="white",
          legend.title.color="black",
          legend.title.size = 1,
          legend.outside = F,
          legend.position = c("left","bottom")) +
  tm_legend(position = c(0, 0.2)) + 
  tm_compass(position = c("right", "top"), 
             size = 1.5, 
             color.light = "grey90") +
  tm_scale_bar(position=c("right", "bottom"), breaks = c(0,500,1000)) 
###
OrTec_sim_MP <-  SHP_bloco3 %>%
  filter(!is.na(pct_OrTec_sim_MP)) %>%
  tm_shape(bbox = bbox_new) +
  tm_fill(col = "pct_OrTec_sim_MP", 
          title = "% de estabelecimentos que\nrecebem orientação técnica (MP)", 
          id = "nome", 
          palette=paletaspectral_invert,
          n=6,
          legend.format=list(text.separator = 'a', fun=function(x) paste0(round(x*100), "%")),
          style = "fixed",
        breaks = c(0, 0.1, 0.20, 0.40, 0.50, 0.65, 0.80)) +
  tm_shape(SHP_Estados) +
  tm_borders(lwd = 1, col = "black") +
  tm_layout(main.title = "Orientação técnica (MP)", main.title.position = "center", main.title.size = 0.8,
          frame = FALSE, 
          #legend.frame="white",
          legend.title.color="black",
          legend.title.size = 1,
          legend.outside = F,
          legend.position = c("left","bottom")) +
  tm_legend(position = c(0, 0.2)) + 
  tm_compass(position = c("right", "top"), 
             size = 1.5, 
             color.light = "grey90") +
  tm_scale_bar(position=c("right", "bottom"), breaks = c(0,500,1000))
####
OrTec_sim_NAF <-  SHP_bloco3 %>%
  filter(!is.na(pct_OrTec_sim_NAF)) %>%
  tm_shape(bbox = bbox_new) +
  tm_fill(col = "pct_OrTec_sim_NAF", 
          title = "% de estabelecimentos que\nrecebem orientação técnica (Não-AF)", 
          id = "nome", 
          palette=paletaspectral_invert,
          n=6,
          legend.format=list(text.separator = 'a', fun=function(x) paste0(round(x*100), "%")),
          style = "fixed",
        breaks = c(0, 0.1, 0.20, 0.40, 0.50, 0.65, 0.80)) +
  tm_shape(SHP_Estados) +
  tm_borders(lwd = 1, col = "black") +
  tm_layout(main.title = "Orientação técnica (não familiar)", main.title.position = "center", main.title.size = 0.8,
          frame = FALSE, 
          #legend.frame="white",
          legend.title.color="black",
          legend.title.size = 1,
          legend.outside = F,
          legend.position = c("left","bottom")) +
  tm_legend(position = c(0, 0.2)) + 
  tm_compass(position = c("right", "top"), 
             size = 1.5, 
             color.light = "grey90") +
  tm_scale_bar(position=c("right", "bottom"), breaks = c(0,500,1000))


tmap_arrange(OrTec_sim_AF, OrTec_sim_MP, OrTec_sim_NAF, 
             sync = TRUE, 
             nrow = 1)

```


